臺灣臺中地方法院刑事判決          98年度金重訴字第3905號
公  訴  人  臺灣臺中地方法院檢察署檢察官
被      告  湯涵雲
選任辯護人  洪崇欽律師
被      告  李順成
            郭金耀
            李進祥
上四人共同
選任辯護人  劉燕萍律師
上列被告等因違反銀行法等案件，經檢察官提起公訴（97年度偵
字第6240號、97年度偵字第8674號、97年度偵字第11750號、97
年度偵字第16409號、97年度偵字第26283號、98年度偵字第479
號、98年度偵字第13254號、98年度偵字第17166號），及移送併
案審理（99年度偵字第2668號、99年度偵字第26813號），本院
判決如下：
    主    文
湯涵雲、李順成、郭金耀、李進祥共同法人行為負責人違反除法
律另有規定外，非銀行不得經營收受存款業務之規定；湯涵雲、
郭金耀各處有期徒刑伍年拾月；李順成處有期徒刑伍年；李進祥
處有期徒刑肆年。
    犯罪事實
一、緣謝博隆（通緝中，待緝獲後另行審結）於民國（下同）91
    年7月間設立智國際休閒育樂有限公司（原址設於台中市
    西屯區○○○路○段60之3號1樓，後於92年6月間遷移新址至
    台中市○○區○○路2段222號1樓，下稱智休閒育樂公司
    ）；復於92年9月間設立智資產管理顧問股份有限公司（
    址設臺中市○○區○○路2段222號2樓，下稱智資產管理
    公司）；再於94年9月間設立匯智事業開發股份有限公司（
    址設臺中市○○區○○路1段147號2樓，下稱匯智開發公司
    ，以上3家公司合稱為匯智集團），其並擔任智資產管理
    公司及匯智開發公司之監察人，實則為上開3家公司之實際
    負責人，負責統籌規劃匯智集團之營運方向、擬定經營策略
    及投資標的，並負責召開經營決策會議、指導業務招攬及投
    資所吸收之資金；謝雨岑（謝博隆之女，通緝中，待緝獲後
    另行審結）則為匯智開發公司之董事，並擔任匯智集團之總
    會計，負責公司資金之調度運用，包括存提現金、轉帳及發
    放公司員工薪資、投資人報酬等業務；而謝曜駿（謝博隆之
    子，通緝中，待緝獲後另行審結）則係匯智開發公司之董事
    ，名下有多筆匯智集團所有之不動產。另湯涵雲自93年12月
    29日起及94年9月5日起，分別擔任智資產管理公司及匯智
    開發公司之董事長，迄於96年3月20日及同年月13日方分別
    改任為智資產管理公司之董事及匯智開發公司之監察人，
    其並為智資產管理公司所推行之「中臺灣互助聯誼會」之
    會首，負責督導處理互助會相關業務，包括管理互助會會款
    之進出、督導會計作帳、處理會員糾紛等，且負責申設金融
    帳戶供公司吸收資金使用及對外招攬業務；李順成則原係
    智資產管理公司之董事，自96年3月間起，分別擔任智資
    產管理公司及匯智開發公司之董事長，負責匯智開發公司所
    推行之「匯智龍城會員卡專案」之策劃及推動，並負責召開
    、參與公司會議、佈達公司政策及對外招攬業務；其2人與
    謝博隆等人均屬公司法所稱之公司負責人及銀行法所稱之行
    為負責人。再郭金耀則先後擔任智資產管理公司之總經理
    及顧問等要職，負責「中臺灣互助聯誼會」之策畫、參與集
    團經營決策會議及統籌、督導公司業務之推行；另李進祥則
    係擔任匯智集團工程處長之職，除負責該集團在全臺渡假村
    工程之開發、發包及進度之掌控外，亦從事公司業務之招攬
    ，且其名下並有多筆匯智集團所有之不動產，郭金耀及李進
    祥2人亦均有實際參與匯智集團之營運、決策及業務之執行
    。渠等均明知智資產管理公司及匯智開發公司均未依法向
    行政院金融監督管理委員會申請金融機構登記，非屬銀行，
    且除法律另有規定者外，非銀行不得經營收受存款業務，亦
    不得以收受投資或使加入為股東或其他名義，向多數人或不
    特定人收受款項或吸收資金，而約定或給付與本金顯不相當
    之紅利、利息、股息或其他報酬等視同收受存款之業務；竟
    仍自95年7月25日起，共同基於上揭非銀行不得經營視同收
    受存款業務之集合犯意聯絡，對外以「中臺灣互助聯誼會」
    及「匯智龍城會員卡專案」等名義，向不特定大眾招攬投資
    匯智集團。渠等經營上開吸收資金制度之主要方式如下：
（一）「中臺灣互助聯誼會」之運作方式：自95年7月25日起至
      96年4月4日止，每組合會固定由25個會員名額所組成，並
      統一由湯涵雲擔任會首（不列入合會簿會員名冊），由
      智資產管理公司指派代表謝博隆或李順成固定參加第25個
      會員名額（96年3月以前均係由謝博隆代表參加，其後則
      由李順成代表參加），且由湯涵雲以其名義，智資產管
      理公司以連帶保證人之身分共同與參加人簽訂合會簿條款
      契約；而每一參加人至多只能參加6個會員名額，每會金
      額皆為新台幣（下同）1萬元，為期26個月，採內標制，
      固定標息1千4百元，除會首及智資產管理公司參加之第
      25 會外，每月每會需繳交會款8千6百元，在每會開始時
      ，並需先預收每期2百元，共25期5千元之服務費，即第一
      個月需繳交1萬3千6百元（含會款8千6百元及5千元服務費
      ，若於該組合會中參加6個會員名額於第1個月則需繳交8
      萬1千6百元），合會標會方式為每組合會成立滿一個月後
      即第2個月預定開標日14時舉行公開抽籤開標（即第1標）
      ，如遇放假日則順延或提前，得標者可領取1萬4千8百元
      ，其中1萬元為標會所得，4千8百元為退還未到期之服務
      費，此後該得標會員即不需繳交任何會費，依此類推，第
      3個月預定開標日公開抽籤開標（即第2標），得標者領取
      2萬4千6百元，其中2萬元為標會所得，4千6百元為退還未
      到期之服務費，此後該得標會員即不需繳交任何會費，
      智資產管理公司參加之第25會並固定於第17個月得標，而
      得標會員所餘未繳之月數則委託湯涵雲或智資產管理公
      司予以讓渡，經換算參加之會員約定可獲取之報酬年利率
      高達163.64％至6.55％不等（計算式為：第n標得標年利
      率＝（獲利金額/投入總成本）/n×12×100％（小數點第
      2 位以下四捨五入）；例如：第1標得標年利率為獲利金
      額1,200元（即得標可領取之金額共14,800元－已繳之會
      款及服務費共13,600元＝1,200元）÷投入總成本8,800元
      （即已投入會款8, 600元＋已投入服務費200元＝8,800元
      ）÷1×12×100％＝163.64％；第2標得標年利率為獲利
      金額2,400元（即得標可領取之金額共24,600元－已繳之
      會款及服務費22,200元＝2,400元）÷投入總成本17,600
      元（即已投入會款17,200元＋已投入服務費400元＝
      17,600 元）÷2×12×100％＝81.82％；依此類推，各期
      得標年利率分別詳如附表一所示），渠等即以上開標榜固
      定之標息，且未有會員實際出價競標之程序，而係以抽籤
      方式決定得標會員，得標者並可取回已事先預繳，而尚未
      到期之其餘服務費及事先所約定與原投資金額顯不相當之
      報酬，且得標後即可獲利了結之方式，對外向不特定人吸
      收資金。
（二）「匯智龍城會員卡專案」之運作方式：因謝博隆鑑於當時
      市場上另有鉅眾、大東等公司，均因從事相同模式之互助
      會吸金而遭查辦，並認為互助會型投資業務已無競爭力，
      且該業務又均由郭金耀所把持，其難以掌控，乃與李順成
      另行創設「匯智龍城會員卡專案」以吸收資金，即由謝博
      隆等人所為上開業務組織，自96年3月間起，對外向不特
      定之投資人宣稱匯智開發公司將於全國15處投資興建、經
      營「匯智龍城人文健身休閒會館」，並成立「AMIGO」聯
      誼會，而招攬不特定人投資成為會員，投資方式可區分為
      「匯智龍城卡」（即「全國卡」，下稱「全國卡」）及「
      優惠專案」（96年9月後改稱「在地卡」，下稱「在地卡
      」）：若投資「在地卡」之會員，每投資1單位需繳交20
      萬元（含入會費15萬元及管銷費用5萬元），為期2年，2
      年內每個月可領取會務諮詢補助費6千元，2年共可領取14
      萬4000元，期滿後，得補足「全國卡」當時市價經折扣後
      優惠之差額，選擇轉為「全國卡」會員，如不願轉換者，
      則可退回入會費15萬元（即扣除管銷費用5萬元），於96
      年9月以前由匯智開發公司核發「匯智事業開發股份有限
      公司指定用途優惠憑證」（以下稱指定用途優惠憑證）予
      參加會員收執，於96年9月以後則改由匯智開發公司與參
      加會員簽訂「匯智龍城人文健身休閒會館在地卡會員契約
      書」（以下稱在地卡會員契約書）為憑；而若係投資「全
      國卡」之會員，每投資1單位則需繳交105萬元（後調漲為
      140 萬元），使用期限為20年，每年可領取售價7.5％之
      輔助旅遊金，另「全國卡」自96年12月間起，亦可以分期
      付款方式繳交入會費（即所稱「全國分期卡」），即每投
      資1單位需按月繳交2萬元，分3年即36期繳交，繳納入會
      費之3年期間，春、夏、秋3季每季可按累積已繳納之金額
      獲得1.5％輔助旅遊金，冬季則可按累積已繳納之金額獲
      得3 ％之輔助旅遊金，3年共可獲得9萬1千8百元，第4年
      起至第6年止，不必再繳納入會費，但每月可領回本金2萬
      元及4千元之旅遊輔助金，此期間共可領得86萬4千元，第
      7年起至第13年止，仍不必再繳納入會費，且每月仍可領
      取4千元之旅遊輔助金，此期間共可領得33萬6千元，並均
      由匯智開發公司與參加會員簽訂「匯智龍城人文健身休閒
      會館入會契約書」（以下稱入會契約書）為憑；又「全國
      卡」（含「全國分期卡」）之會員均可自登記會館正式營
      運日起算有效期間20年，享受免費使用會館休閒設施、優
      惠享用付費項目、每年12日免費會館住宿及各項會員專屬
      之免費活動等權益，經換算參加「在地卡」之會員約定可
      獲取之報酬達年利率23.5％【計算式為：2年獲利總金額
      為94,000元（即144,000元＋150,000元－200,000元＝
      94,000元）÷投入總成本200,000元÷2×100％＝23.5％
      】；參加「全國卡」之會員約定可獲取之報酬達年利率為
      2.5％【計算式為：20年獲利總金額為所繳納入會費之50
      ％之金額（即每年可領取7.5％輔助金×20年－投入之總
      成本即100％＝50％）÷投入之總成本即100％÷20＝2.5
      ％】；參加「全國分期卡」之會員約定可獲取之報酬為
      6.11%【計算式為：13年獲利總金額為571,800元（即91,
      800元＋864,000元＋336,000元－720,000元＝571,800元
      ）÷投入總成本720,000元÷13×100％＝6.11 ％（小數
      點第2位以下四捨五入）】。
二、謝博隆等人以上開收受投資或使加入為會員之名義，向不特
    定人收受款項或吸收資金，而約定給付與本金顯不相當之報
    酬等方式，致使如附表二所示之投資者以自己或親友名義參
    與投資「中臺灣互助聯誼會」或「匯智龍城會員卡專案」，
    而將投資款項交付予招攬其等參加之業務員或匯智集團人員
    ，或匯款至湯涵雲在合作金庫銀行所申設之0000000000000
    及0000000000000號帳戶內、匯智開發公司在合作金庫銀行
    西屯分行所申設之0000000000000、0000000000000、000000
    0000000、0000000000000、0000000000000、0000000000000
    、0000000000000、0000000000000號等帳戶及在合作金庫銀
    行大竹分行所申設之0000000000000、0000000000000、0000
    00 0000000、0000000000000、0000000000000、0000000000
    000號等帳戶內，渠等再將所吸收之資金轉匯至智休閒育
    樂公司在合作金庫銀行大竹分行所申設之0000000000000號
    帳戶、在合作金庫銀行西屯分行所申設之000000000000號帳
    戶及匯智開發公司在合作金庫西屯分行所申設之0000000000
    000號帳戶內以支付謝博隆興建休閒渡假村所需費用及與投
    資人約定給付之報酬，合計以匯款至上開帳戶之方式所吸收
    之資金總額至少達10億8千79萬974元。迨於97年4月10日起
    ，因向如附表二所示之投資人所收取之合會款及入會費，已
    不足以支應公司約定給付與本金顯不相當之高額報酬，致公
    司無法依約如期發放前揭得標款項、會務諮詢補助費、旅遊
    輔助金等報酬，謝博隆乃指示湯涵雲、郭金耀及李順成等人
    要求業務員需收回投資人相關合會簿、契約書及憑證等資料
    ，並以允諾每年補償投資人約定可得報酬10％金額，分5年
    攤還之方式計算投資人可得資產總額，而轉為核發資產總額
    憑證予投資人收執；且自同年8月份起，先後指示李進祥將
    其名下匯智集團所有之臺中市○○區○○段253號地號、臺
    中市○○區○○段167-1號地號、大富段150、204地號、大
    榮段359、328、380號地號、新竹市○○段0000-0000地號、
    00000-000建號及桃園市○○段0000-0000地號、0000-000建
    號等處，先後以1千2百萬元、4千萬元、1千萬元及1千3百萬
    元之代價，分別以出賣或以設定抵押權後再移轉所有權等方
    式轉讓登記予蔡熠鈴、余俊麟、楊順裕等人所有，合計共得
    款7千5百萬元；詎謝博隆取得該筆鉅款後，竟未將之用以償
    還積欠投資人等之債務，而與謝雨岑、謝曜駿2人悉數捲款
    潛逃出境。嗣因警先後接獲檢舉，分別傳喚相關證人，暨前
    往匯智集團各公司上開設立處所執行搜索，分別扣得如附表
    三所示之物，因而循線查悉上情。
三、案經法務部調查局航業海員調查處臺中站、法務部調查局臺
    中市調查站、南投縣政府警察局移送及黃建發等被害人訴由
    臺灣台中地方法院檢察署檢察官偵查起訴，暨臺灣臺中地法
    院檢察署檢察官移送併案審理。
    理   由
壹、證據能力部分：
（一）按現行刑事訴訟法為保障被告之反對詰問權，排除具有虛
      偽危險性之傳聞證據，以求實體真實之發見，於該法第
      159條第1項明定被告以外之人於審判外之言詞或書面陳述
      ，除法律有規定者外，不得作為證據。又被告以外之人於
      審判外之陳述，雖不符前4條之規定（即刑事訴訟法第159
      條之1至159條之4），而經當事人於審判程序同意作為證
      據，法院審酌該言詞陳述或書面陳述作成時之情況，認為
      適當者，亦得為證據；當事人、代理人或辯護人於法院調
      查證據時，知有刑事訴訟法第159條第1項不得為證據之情
      形，而未於言詞辯論終結前聲明異議者，視為有前項之同
      意，同法第159條之5亦定有明文。考其立法意旨在於傳聞
      證據未經當事人之反對詰問予以核實，原則上先予排除。
      惟若當事人已放棄反對詰問權，於審判程序中表明同意該
      等傳聞證據可作為證據；或於言詞辯論終結前未聲明異議
      ，基於尊重當事人對傳聞證據之處分權，及證據資料愈豐
      富，愈有助於真實發見之理念，且強化言詞辯論主義，使
      訴訟程序得以順暢進行，上開傳聞證據亦均具有證據能力
      。查本件以下所引之被告以外之人於審判外之言詞及書面
      陳述，業經本院審理時予以提示並告以要旨，各經檢察官
      、辯護人及被告等表示意見，當事人及辯護人已知該等陳
      述乃傳聞證據，均未於言詞辯論終結前對該等證據內容異
      議，依上開規定，本院審酌該等證據作成時，並無人情施
      壓或干擾，亦無不當取供之情形，認為以之作為本案之證
      據亦屬適當，是該等證據自均具有證據能力。
（二）又本案判決以下所引用之非供述證據，均係依法定程序合
      法取得，並與本案均具有關聯性，且業經本院依法踐行調
      查證據程序，公訴人、辯護人及被告等復均不爭執各該證
      據之證據能力，且亦查無依法應排除其證據能力之情形，
      是該等證據之證據能力亦均無疑義，合先敘明。
貳、認定本件犯罪事實所憑之證據及理由：
一、訊據被告湯涵雲等4人固坦承有於匯智集團擔任上開職務，
    且匯智集團確有以上開「中台灣互助聯誼會」及「匯智龍成
    會員卡專案」招攬會員參加而投入資金，並迄97年4月間止
    均有依約定給付上開報酬等情不諱，惟均矢口否認有何違反
    銀行法、詐欺等犯行，其4 人分別辯稱如下：
（一）被告湯涵雲辯稱：伊不是互助會會首，是會長，會首是謝
      博隆，其以伊名義號召「中臺灣互助聯誼會」，互助會會
      款會匯到會長帳戶內，並受謝博隆指派處理相關會務雜項
      ，其於細節則不清楚，會員所交付會款亦均係由謝雨岑管
      理，互助會迄96年3月止即未再招募新會員；先前匯智集
      團亦曾因違反銀行法案件被起訴，但已經判決無罪確定，
      伊認為互助會應是合法的，且覺得謝博隆也很認真經營，
      公司營運也都很正常，工程亦一直有在進行，伊亦有投資
      該互助會，總共投入約1千9百多萬元，直到97年4月間發
      不出薪水來時，謝博隆找全部幹部開會，稱其對不起伊等
      ，希望給其3個月時間處理，伊等也認為謝博隆能力很強
      ，應該能夠處理，所以願給其時間處理，後因調查局執行
      搜索，投資人害怕，想要拿回投資，所以才造成週轉不靈
      ，伊認為伊等行為並無違反銀行法云云。
（二）被告李順成辯稱：96年初謝博隆拿1份判決書跟伊說，其
      因被判違反操作期指緩起訴2年，不可以掛名當負責人，
      所以請伊掛名當匯智集團董事長，但伊不清楚是哪幾家公
      司，伊因認為匯智集團信譽良好，所有資產好幾十億元都
      是現金購買並無貸款，且覺得謝博隆也很努力在經營，一
      方面伊也想要保住工作，所以才會答應；伊在公司是負責
      全國卡經銷，並未參與在地卡業務，全國卡經銷商才找到
      1、2家，還沒有開始招募會員，公司就被海調處搜索，當
      時謝博隆要求伊需表明是公司實際負責人，不然會違反公
      司登記；97年4月間，謝博隆宣布公司資金已無法周轉，
      伊很緊張問謝博隆怎麼會這樣？謝博隆稱係因海調處搜索
      之事見報，造成擠兌，當時郭金耀提議把公司資產設定給
      投資比較多的客戶，謝博隆稱其會開始籌錢，但沒想到謝
      博隆會捲款潛逃出境，伊很後悔擔任公司掛名負責人；實
      際上伊也是受害者，伊有以自己房子增貸，投資在地卡約
      1 百多萬元，若伊確有參與詐欺犯行，不可能自己也加入
      投資，況公司在高雄觀音山確有蓋1棟12層樓大樓，已將
      近完工，裡面房間也有裝潢，伊認為謝博隆是真的有心要
      經營休閒渡假村云云。
（三）被告郭金耀辯稱：伊並沒有策劃「中台灣互助聯誼會」的
      能力，伊因於92年3月之前曾於鉅眾公司參與投資，並因
      獲利頗豐而於該公司任職，後於同年8月經朋友引介投資
      匯智公司而認識謝博隆，謝博隆表示欲籌劃「中台灣互助
      聯誼會」，伊雖有投資經驗，但並無籌劃能力，恐力有未
      逮而僅願受僱為顧問，月薪6萬元且無業務獎金，僅負責
      提供多年獲利經驗分享，而並無左右該會務推行之權力；
      且坊間鉅眾、大東等公司已推行互助會多年，相關籌設資
      料極易取得，謝博隆即自行蒐集相關資料籌劃完成；後因
      伊以親友名義投資「中台灣互助聯誼會」金額高達5千餘
      萬元，謝博隆方以被告為標竿，鼓勵更多人投資，並拔擢
      伊為總經理，負責召集各級員工提供經驗分享以推展業務
      ，但無決策權；若伊確有不法吸金意圖，豈會將自身多年
      積蓄全數投入？且大可一開始即受聘為總經理要職，顯見
      伊並無籌劃「中台灣互助聯誼會」，亦無不法吸金之意圖
      ；又謝博隆嗣因見鉅眾、大東等公司相繼因違反銀行法而
      遭檢方起訴，乃轉而推行「在地卡」及「全國卡」，伊見
      謝博隆已結束推行互助會業務，遂決定離職，但後來謝博
      隆向伊稱：因伊離職造成會員恐慌，希望伊繼續幫忙至互
      助會完全結束等語，伊因而再受聘為顧問一職，以平復投
      資人不安，伊實僅為一高額投資者，謝博隆委以要職，僅
      係為拖延伊發覺公司已遭其掏空之手段，伊絕無吸金之知
      與欲；況伊對所招募之資金並無管理權，雖伊未善盡查核
      資金運用方式，即對外招攬不特定人投資，容有疏失，但
      伊於97年9月8日得知謝博隆已淘空公司資產，即主動聯繫
      投資人前往刑事警察局中部打擊犯罪中心報案，並將公司
      剩餘資產設定抵押予投資款2千萬元以上之會員等債權代
      表，若伊亦為不法吸金之正犯，何須採取上開行動？且全
      然未要求保障自身債權？益徵伊僅係受謝博隆欺瞞而成為
      匯智集團違法吸金之工具，自不能僅因伊為匯智集團總經
      理，即遽認伊亦有違反銀行法之犯行云云。
（四）被告李進祥辯稱：謝博隆是真的有心要建休閒會館，伊係
      於91年進入匯智公司擔任行政人員，後謝博隆看伊比較老
      實，乃借伊名字登記不動產，謝博隆於92年底時有意要建
      立休閒會館，伊即擔任工程部主管，公司一直用心在耕耘
      休閒會館，伊當時就在工地兼發包與監督工程，93至96年
      間，營建工程都很正常，付款給廠商也很正常，此期間公
      司約花了3億多元資金，直到97年4月10日聽聞公司發生財
      務危機，第一時間謝博隆要伊將借名登記於伊名下之高雄
      土地設定給投資人，因公司資產一向沒有貸款，資產總計
      有十億多元，且公司發生危機後，還是有在正常營運，行
      政人員也都有支付工程款，一直到同年7、8月間，因謝博
      隆向伊稱：公司發生危機，必須要以伊名下土地變現資金
      週轉等語，伊因覺得謝博隆很用心在經營公司，自己也很
      正常用心經營，伊相信謝博隆，所以乃依謝博隆指示將名
      下土地變現，一切都是謝博隆主導；實際上伊也是受害者
      ，伊與家人分別投資5百多萬元及2百多萬元之互助會及在
      地卡；另伊並沒有參與有關休閒俱樂部優惠專案、在地卡
      、全國卡等業務云云。
（五）被告湯涵雲之選任辯護人則為其辯護略以：被告湯涵雲係
      因與本案相同事實之互助會，業經台灣高等法院台中分院
      以95年度金上訴字第722號判決無罪確定，其認為並沒有
      違法，方繼續擔任互助會會長，被告湯涵雲並無犯罪故意
      ；且本件互助會運作模式核與民間互助會運作方式相同，
      亦無違法可言，蓋依檢察官起訴書所載，本件互助會之運
      作模式除變更民間互助會之競標方式，係以固定標息每期
      1千2百元，改由電腦抽籤方式決定何人得標，會員每期需
      繳服務費2百元，得標者取回所繳之會款加上利息外，其
      餘作業與一般互助會相同，並無任何不法；再者，匯智公
      司向會員收取服務費，主要是匯智公司負責籌劃抽籤，收
      取及發放款事宜才向會員收取相當之服務費，此與收受存
      款無涉；另得標會員所取得之會款，係匯智公司自其餘會
      員處收得之予以轉交，縱其中有匯智公司因保證而代給付
      之部分，惟並不變更是會款給付之性質，核與民間互助會
      運作模式相同，自無違法可言。況本件會員所取得利息核
      與會員所交付會款亦無顯不相當之情形，查民間合會為非
      正式之市場活動，並無官方統計資料可說明合會之利息多
      寡，且公訴人並無提任何統計數字或研究資料，可資以對
      照；而本件合會活會會員每月繳交8600元會款（每月月利
      息1200元），2年期滿均無標中時，可領回會款24萬元，
      其中標息累計為28,800元，利息約為13.95％（28800÷20
      6400×100％＝13.95）與一般民間借貸利率，機動年利率
      百分之30，及當鋪業者所收取年利率百分之48相比，本案
      之利息並無與本金有顯不相當之情形存在。另與本案類似
      案件亦曾經台灣高等法院台中分院以98年金上更（一）字
      第93號、99年金上訢字2244號，99年金上訴字280號刑事
      判決均認定並無違反銀行法，益證本案實無違反銀行法規
      定。綜上所陳，被告湯涵雲雖任「中臺灣互助聯誼會」會
      長，惟僅單純受僱於被告謝博隆，每月領固定薪水，並無
      實際決策權，且因本案相同事實業經判決認定並無違反銀
      行法，故被告湯涵雲才繼續擔任「會長」，堪認被告並無
      犯罪，請諭知被告湯涵雲無罪判決等語。
（六）被告湯涵雲等4人共同選任辯護人則為其4 人辯護略以：
  １、被告湯涵雲、郭金耀並無本件起訴書所載違反銀行法之犯
      行：被告謝博隆係匯智集團之實際負責人，「中台灣互助
      聯誼會」係其所負責統籌設計之組織制度及規範運作，並
      與其女謝雨岑實掌匯智集團之財務大權。被告湯涵雲、郭
      金耀雖分別擔任「中台灣互助聯誼會」會長、匯智集團總
      經理乙職，另被告湯涵雲並曾掛名負責人。然其等2人僅
      是單純受僱於被告謝博隆，並未與之共同經營匯智集團，
      無實際決策權。且本件被告謝博隆從未告知被告湯涵雲擔
      任「中台灣互助會」之會首，而係告知由其擔任「會長」
      乙職，以為處理會務聯繫等行政事務工作。且被告謝博隆
      聲稱會首本應由自身擔任，方有號召力，絕非有由被告湯
      涵雲擔任會首之理。被告湯涵雲聽任公司安排，從來只知
      道自己擔任會務聯繫行政事務工作之會長乙職，而被告謝
      博隆則擔任會首，此觀之卷內被告郭金耀、證人黃建發、
      李霈靜、楊美華、廖粉、蔡凌凱、黃文政、張玉珊於97年
      9月8日警訊中均稱：湯涵雲是互助會會長等語，及從卷內
      合會資料即知，合會確係由被告謝博隆代表公司擔任每一
      合會之會首，並列名排序最後之合會名單內，且其得標當
      期次，亦是註記其為「公司會」至明。再者，因被告謝博
      隆前因類似本件招攬互助會之行為經檢察官以違反銀行法
      為由予以起訴，案經臺灣高等法院台中分院以95年度金上
      訴字第722號案件審理後，僅認定被告謝博隆係經營公司
      登記範圍外之業務而違反公司法，而判處有期徒刑6月確
      定，至其被訴違反銀行法部分，則認被告謝博隆所為係類
      似民間互助會之新行業，尚與銀行法第29條第1項、第125
      條之規定要件不合，而予以不另為無罪判決諭知確定在案
      ，有上開刑事判決書影本在卷可查。被告謝博隆縱將前案
      互助會運作制度稍作調整，然被告湯涵雲、郭金耀仍本此
      認識，認其等所為非屬不法，實無犯罪之意。
  ２、次查，與本件招攬互助會之運作方式幾乎完全一致，規模
      則遠大過本案前揭互助會甚鉅，由鉅眾集團所經營策劃之
      「大臺中互助會」行為，前經臺灣高等法院台中分院以98
      年金上更(一)字第93號案件，判決認定尚與銀行法第29條
      第1項、第125條之規定要件不合，為無罪諭知之判決確定
      在案。另其他類似本件招攬互助會之行為，尚有臺灣高等
      法院台中分院95年度金上訴字第722號案件、臺灣高等法
      院高雄分院89年度重上更(三)字第9號案件，均僅認定負
      責人係經營公司登記範圍外之業務而違反公司法，至其被
      訴違反銀行法部分，則認所為係類似民間互助會之新行業
      ，尚與銀行法第29條第1項、第125條之規定要件不合，而
      予以不另為無罪諭知確定在案。另臺灣高等法院台中分院
      最近之99年度金上訴字第2244號裁判就與本案經營型態幾
      近類同之案件，即「慈輝互助聯誼會」招攬互助會之行為
      ，該案仍為無罪判決之認定，其理由亦與上開各判決之要
      旨一致。
  ３、又本件檢察官起訴意旨未提出其他不利被告湯涵雲、郭金
      耀等之證據，亦未析論被告等所為，如何該當於銀行法第
      125條第1項之犯罪構成要件，反而只以被告等所為，如何
      與民間互助會運作模式相異（不符民間互助會運作模式，
      並非違反銀行法第125條第1項之犯罪構成要件），已屬不
      當。且原判決認定被告湯涵雲、郭金耀等給付會員與本金
      顯不相當年息百分之163.64之紅利，所為成立銀行法第29
      條之1之「收受存款論」之行為，然此算法係認繳付8千8
      百元本金後，可按月取得1千2百元利息共12次。其計算利
      息之方法，亦有未洽。是參諸前開判決之旨，本件縱認被
      告湯涵雲、郭金耀2人與被告謝博隆共同參與起訴狀所稱
      之事實，亦與銀行法第29條第1項、第29條之1、第125條
      之規定要件不合，不構成犯罪。
  ４、再被告李順成、李進祥亦並無本件起訴書所載之詐欺犯行
      ：蓋被告謝博隆係匯智集團之實際負責人，優惠專案之「
      在地卡」、「全國卡」係其所負責統籌設計之組織制度及
      規範運作，並與其女謝雨岑實掌匯智集團之財務大權。被
      告李順成、李進祥雖分別擔任匯智集團內業務、工程處長
      乙職，及被告李順成曾掛名名義上負責人。然其等2人僅
      是單純受僱於被告謝博隆，並未與之共同經營匯智集團，
      無實際決策權。其等2人因信賴被告謝博隆長期經營匯智
      集團信譽良好，均如期履行給付約定款，未曾延遲，且匯
      智集團實質購置之資產甚鉅，高達數十億元，另匯智集團
      所規劃之休閒會館均如期按進度進行，其中高雄觀音山休
      閒會館甚至已完成9成，期間所花費工程款等開發費用亦
      達數億元；其等2人深信被告謝博隆永續經營之決心，自
      身亦投入己身及家中身旁至親畢生大半積蓄，甚至向銀行
      告貸悉數投資匯智集團，根本未曾想過匯智集團會有無法
      繼續經營之日，更不意被告謝博隆會有捲款潛逃之舉；核
      其等2人本此認知而受被告謝博隆安排任職匯智集團並投
      資其間，根本無與被告謝博隆共同詐欺之犯意，實為本事
      件之重大受害人。
  ５、公訴意旨雖以「…被告李進祥於偵訊中供稱：伊於97年4月
      間即已知公司資金短缺之情，卻仍自97年8月6日起為被告
      謝博隆變賣其名下匯智集團之資產」云云，而認被告李進
      祥與被告謝博隆有詐欺之犯意聯絡。惟查，如起訴書所載
      台中市○○區○○段167－1地號、大富段150、204地號、
      大榮段359、328、380地號、新竹市○○段74、2175建號
      、桃園市○○段1446地號土地，均係由被告謝博隆指示被
      告李進祥分別出賣予蔡熠鈴、余俊麟等人；且該等土地實
      際上係匯智集團所有之資產，被告李進祥本無處分權限，
      唯有公司實際負責人被告謝博隆方有管理處分權限，是被
      告李進祥依公司慣常管理方式，受公司實際負責人被告謝
      博隆指示配合辦理處分上開資產，於常理並無違背之處。
      尤以，被告謝博隆指示被告李進祥處分上開資產時，係向
      被告李進祥告稱，適因公司資金短缺，需變賣其名下匯智
      集團之資產，方得以支應公司陸續到期之工程款、員工薪
      資與辦公室開銷等應付款等情，被告李進祥信其所言而為
      ，根本不知被告謝博隆另有圖私之謀。試想，被告李進祥
      既將其自身與家人畢生積蓄投入匯智集團，如若知被告謝
      博隆有脫產致令其自身重大權益受損之虞，焉有可能置自
      身權益不顧，甚至傾家蕩產，卻仍毫不在意地助被告謝博
      隆圖私之理？況依卷內匯智集團公司實質所有不動產明細
      、匯智集團公司各休閒匯館進行狀況與支出明細，即知被
      告李順成、李進祥2人深信被告謝博隆永續經營之決心，
      根本未曾想過匯智集團會有無法繼續經營之日，更不意被
      告謝博隆會有捲款潛逃之舉，其等2人絕無與被告謝博隆
      共同詐欺之犯意。
  ６、末查，有關由會員推派代表52人，將匯智集團會館之9筆
      土地設定於會員52名債權代表，以保障全體債權債權之議
      ，係由被告郭金耀所提議。且即使被告郭金耀之債權額甚
      鉅，合計高達5千餘萬元，亦未要求將該等土地之抵押權
      設定於其名下為共同代表之私心，此觀被告李順成97年9
      月23日警訊中所述即明。另被告李進祥、湯涵雲於事發後
      均積極配合由多數債權人所組成之自救會處理匯智集團登
      記設定於其等名下之土地，以謀求全體債權之債權保障；
      被告李順成則於事發後積極配合由多數債權人所組成之自
      救會，將匯智集團登記設定於名下之股權轉讓予自救會所
      指定之人，以謀求全體債權人之債權保障。若其等4人有
      何不法意圖，早如其他被告逃之夭夭，不致如此無私地協
      助全體債權人處置公司資產。綜前所述，謹請賜對被告等
      人為無罪判決之諭知庶免冤抑等語。
二、惟查：
（一）匯智集團並非銀行，然確有以上揭犯罪事實所載制度之名
      義吸收會員資金，並均約定到期歸還本金及按月給付高額
      報酬：
  １、經查，匯智集團並非銀行，而由智資產管理公司推行「
      中臺灣互助聯誼會」招攬會員參加投資，其運作方式為：
      自95年7月25日起至96年4月4日止，每組會固定由25個會
      員名額所組成，並統一由湯涵雲擔任會首（不列入合會簿
      會員名冊），由智資產管理公司指派代表謝博隆或李順
      成固定參加第25個會員名額（96年3月以前均係由謝博隆
      代表參加，其後則由李順成代表參加），且由湯涵雲以其
      名義，智資產管理公司以連帶保證人之身分共同與參加
      人簽訂合會簿條款契約；而每一參加人至多只能參加6個
      會員名額，每會金額皆為1萬元，為期26個月，採內標制
      ，固定標息1千4百元，除會首及智資產管理公司參加之
      第25會外，每月每會需繳交會款8千6百元，在每會開始時
      ，並需先預收每期2百元，共25期5千元之服務費，即第一
      個月需繳交1萬3千6百元（含會款8千6百元及5千元服務費
      ，若於該組合會中參加6個會員名額於第1個月則需繳交8
      萬1千6百元），合會標會方式為每組合會成立滿一個月後
      即第2個月預定開標日14時舉行公開抽籤開標（即第1標）
      ，如遇放假日則順延或提前，得標者可領取1萬4千8百元
      ，其中1萬元為標會所得，4千8百元為退還未到期之服務
      費，此後該得標會員即不需繳交任何會費，依此類推，第
      3個月預定開標日公開抽籤開標（即第2標），得標者領取
      2萬4千6百元，其中2萬元為標會所得，4千6百元為退還未
      到期之服務費，此後該得標會員即不需繳交任何會費，
      智資產管理公司參加之第25會並固定於第17個月得標，而
      得標會員所餘未繳之月數則委託湯涵雲或智資產管理公
      司予以讓渡。另自96年3月間起，復改由匯智開發公司推
      行「匯智龍城會員卡專案」招攬會員入會參與投資，其運
      作方式則為：對外向不特定之投資人宣稱匯智開發公司將
      於全國15處投資興建、經營「匯智龍城人文健身休閒會館
      」，並成立「AMIGO」聯誼會，而招攬不特定人投資成為
      會員，投資方式可區分為「全國卡」及「在地卡」：若投
      資「在地卡」之會員，每投資1單位需繳交20萬元（含入
      會費15萬元及管銷費用5萬元），為期2年，2年內每個月
      可領取會務諮詢補助費6千元，2年共可領取14萬4000元，
      期滿後，得補足「全國卡」當時市價經折扣後優惠之差額
      ，選擇轉為「全國卡」會員，如不願轉換者，則可退回入
      會費15萬元（即扣除管銷費用5萬元），於96年9月以前由
      匯智開發公司核發指定用途優惠憑證予參加會員收執，於
      96 年9月以後則改由匯智開發公司與參加會員簽訂在地卡
      會員契約書為憑；而若係投資「全國卡」之會員，每投資
      1 單位則需繳交105萬元（後調漲為140萬元），使用期限
      為20年，每年可領取售價7.5％之輔助旅遊金，另「全國
      卡」自96年12月間起，亦可以分期付款方式繳交入會費（
      即所稱「全國分期卡」），即每投資1單位需按月繳交2萬
      元，分3年即36期繳交，繳納入會費之3年期間，春、夏、
      秋3季每季可按累積已繳納之金額獲得1.5％輔助旅遊金，
      冬季則可按累積已繳納之金額獲得3％之輔助旅遊金，3年
      共可獲得9萬1千8百元，第4年起至第6年止，不必再繳納
      入會費，但每月可領回本金2萬元及4千元之旅遊輔助金，
      此期間共可領得86萬4千元，第7年起至第13年止，仍不必
      再繳納入會費，且每月仍可領取4千元之旅遊輔助金，此
      期間共可領得33萬6千元，並均由匯智開發公司與參加會
      員簽訂入會契約書為憑。匯智集團以上開制度名義共計招
      攬如附表二所示之投資者以自己或親友名義參與投資，並
      將投資款項交付予招攬其等參加之業務員或匯智集團人員
      ，或匯款至被告湯涵雲在合作金庫銀行所申設之00000000
      00000及0000000000000號帳戶內、匯智開發公司在合作金
      庫銀行西屯分行所申設之0000000000000、0000000000000
      、0000000000000、0000000000000、0000000000000、000
      0000000000、0000000000000、0000000000000號等帳戶及
      在合作金庫銀行大竹分行所申設之0000000000000、00000
      00000000、0000000000000、0000000000000、0000000000
      000、0000000000000號等帳戶內，復由智休閒育樂公司
      在合作金庫銀行大竹分行所申設之0000000000000號帳戶
      、在合作金庫銀行西屯分行所申設之000000000000號帳戶
      及匯智開發公司在合作金庫西屯分行所申設之0000000000
      000號帳戶內支付所約定給付之報酬等情，業據被告湯涵
      雲等4人供承不諱，並據共同被告謝博隆於警、偵訊中（
      第28宗卷(卷宗編號與實際卷面案號對照詳如附表四卷宗
      目錄所載，以下同)第132-135頁、第153-161頁、第51宗
      卷第67-81頁）、共同被告謝雨岑於警、偵訊中（第28宗
      卷第8-17頁、第18-22頁、第51宗卷第49-66頁）均陳明在
      卷，且證人即匯智集團員工陳資門（業務經理）於警、偵
      訊中（第28宗卷第24-31頁、第35-45頁）、龐立智（副總
      經理）於警詢中（第51宗卷第122-129頁）、鄭美齡（處
      經理）於警詢中（第51宗卷第151-156頁）；證人即匯智
      集團員工兼投資人賴玉美（業務員）於警詢中（第1宗第
      71-80頁）、吳並修（處經理）於警、偵訊中（第1宗卷第
      84-89頁、第28宗卷第46-53頁、第54-60頁）、張秋梅（
      業務員）於警詢中（第1宗卷第110-119頁）、夏子茵（業
      務員）於警詢中（第1宗卷第123-128頁）、劉秋宜（業務
      員）於警詢中（第1宗卷第135-140頁、第39宗卷第89-9 2
      頁）、張家蓁（處經理）於警詢中（第1宗卷第182-190
      頁、第51宗卷第122- 129頁）、周麗蘭（經理）於警詢中
      （第1宗卷第192 -197頁）、何淑玲（業務員）於警詢中
      （第1宗卷第198-2 03頁）、邱郭鳳娥（處經理）於警詢
      中（第1宗卷第205-2 13頁）、郭梅足（業務員）於警詢
      中（第1宗卷第220-225頁）、江秀茶（業務員）於警詢中
      （第1宗卷第227-232頁）、張大卿（業務員）於警、偵訊
      中（第1宗卷第233-238頁、第28宗卷第95-99頁、第116-1
      23頁）、王瓊梅（業務員）於警、偵訊中（第1宗卷第239
      -244頁、第28宗卷第85 -90頁、第51宗卷第215頁）、馮
      謝秀錦（行政人員）於警詢中（第2宗卷第220-223頁）、
      潘靖驊（業務員）於警詢中（第3宗第48-54頁）、張文馨
      （業務員）於警詢中（第6宗卷第3-7頁）、林宜瑩（業務
      員）於警詢中（第6宗卷第35-40頁）、蔡美玲（業務員）
      於警詢中（第6宗卷第17 5-180頁）、張鈴誌（業務員）
      於警詢中（第6宗卷第197- 203頁）、黃建發（處經理）
      於警詢中（第7宗卷第149-155頁）、李霈靜（業務員）於
      警詢中（第7宗卷第157-162頁）、楊美華（經理）於警詢
      中（第7宗卷第165-170頁、第51宗卷第136-142頁）、廖
      粉（協理）於警詢中（第7宗卷第174-179頁、第51宗卷第
      171-176頁）、蔡凌凱（處經理）於警詢中（第7宗卷第
      182-188頁、第51宗卷第143-150頁）、黃文政（處經理）
      於警詢中（第7宗卷第190-196頁）、張玉珊（處經理）於
      警詢中（第7宗卷第200-206頁、第51宗卷第157-162頁）
      、周美女（業務員）於警詢中（第7宗卷第216- 222頁、
      第298-304頁）、劉靜怡（處經理）於警詢中（第7宗卷第
      255-261頁）、吳文中（業務副總）於警詢中（第7宗卷第
      266-272頁、第51宗卷第163-170頁）、彭雄奇（處經理）
      於警詢中（第7宗卷第321-327頁）、劉慧美（業務）於警
      詢中（第7宗卷第329-335頁），均證述綦詳；另證人即投
      資人許拱德於警詢中（第1宗第1-5頁）、鄭蓮於警詢中
      （第1宗第24-27頁）、邱麗琴於警詢中（第1宗第29-31頁
      ）、張鵬飛於警詢中（第1宗第33 -37頁）、蕭美蓮於警
      詢中（第1宗第39-42頁）、陳美秀於警詢中（第1宗第60-
      64頁）、洪華鄉於警詢中（第1宗第67 -70頁）、黃月眉
      於警詢中（第1宗卷第90-93頁）、林振鏘於警詢中（第1
      宗卷第99-103頁）、余雪於警詢中（第1宗卷第129-132頁
      ）、王彥凱於警詢中（第1宗卷第143-146頁）、張嘉真於
      警詢中（第1宗卷第148-151頁）、洪玉葉於警詢中（第1
      宗卷第156-157頁）、胡珮蓉於警詢中（第1宗卷第165-16
      8頁）、王錦屏於警詢中（第1宗卷第170-172頁）、楊美
      枝於警詢中（第2宗卷第1-3頁）、張金源於警詢中（第2
      宗卷第6-9頁）、張仕昇於警詢中（第2宗卷第21-24 頁）
      、陳蘇寶滿於警詢中（第2宗卷第26-29頁）、賴月珠於警
      詢中（第2宗卷第33-35頁）、朱聰賢於警詢中（第2宗卷
      第38-42頁）、朱鳳惠於警詢中（第2宗卷第45-50頁）、
      林張淑蓮於警詢中（第2宗卷第55-58頁）、吳范淑英於警
      詢中（第2宗卷第61-65頁）、林慈雪於警詢中（第2宗卷
      第67-71頁）、陳游秋菊於警詢中（第2宗卷第74-77頁）
      、王傅秀英於警詢中（第2宗卷第79-83頁）、蕭秋香於警
      詢中（第2宗卷第85-89頁）、林茂盛於警詢中（第2宗卷
      第92-96頁）、曾志英於警詢中（第2宗卷第100-104頁）
      、吳美惠於警詢中（第2宗卷第114-118頁）、鍾劉秀錦於
      警詢中（第2宗卷第129-132頁）、李麗梅於警詢中（第2
      宗卷第136-139頁）、吳資能於警詢中（第2宗卷第141-14
      4頁）、朱張秀枝於警詢中（第2宗卷第146-149頁）、蔡
      慶爵於警詢中（第2宗卷第151-155頁）、徐國本於警詢中
      （第2宗卷第160-165頁）、廖歧翎於警詢中（第2宗卷第
      168-172頁）、黃鳳珠於警詢中（第2宗卷第176-180頁）
      、周松平於警詢中（第2宗卷第182-185頁）、吳謝貴美於
      警詢中（第2宗卷第187-190頁）、張春枝於警詢中（第2
      宗卷第193-198頁）、謝玉慧於警詢中（第2宗卷第201-20
      4頁）、林麗韶於警詢中（第2宗卷第206-211頁）、鄭李
      富美於警詢中（第2宗卷第214-217頁）、魯澤文於警詢中
      （第2宗卷第234-240頁）、林滿於警詢中（第2宗卷第255
      -261頁）、鄭連勝於警詢中（第2宗卷第271-274頁）、洪
      彩津於警詢中（第3宗卷第1-4頁）、洪宴臻於警詢中（第
      3宗卷第7-11頁）、李杜美於警詢中（第3宗卷第22-25頁
      ）、王久慧於警詢中（第3宗卷第30-33頁）、張秀春於警
      詢中（第3宗卷第39-42頁）、王靜如於警詢中（第3宗卷
      第56-59頁）、張玉梅於警詢中（第3宗卷第72-75 頁）、
      丘玉蘭於警詢中（第3宗卷第78-80頁）、謝文絹於警詢中
      （第3宗卷第82-85頁）、陳懷琴於警詢中（第3宗卷第86-
      89頁）、王慧玲於警詢中（第3宗卷第92-95頁）、胡月珠
      於警詢中（第3宗卷第97-100頁）、黃早於警詢中（第3宗
      卷第102-104頁）、鄔琦琪於警詢中（第3宗卷第106-109
      頁）、趙世村於警詢中（第3宗卷第127-129 頁）、周永
      茂於警詢中（第3宗卷第132-134頁）、彭錦明於警詢中（
      第3宗卷第136-138頁）、張鳳琴於警詢中（第3宗卷第141
      -144頁）、賴麗煉於警詢中（第3宗卷第148-151頁）、呂
      樹蘭於警詢中（第3宗卷第153-155頁）、陳素芬於警詢中
      （第3宗卷第157-161頁）、周家蓉於警詢中（第3宗卷第
      163-165頁）、張高春英於警詢中（第3宗卷第167-169頁
      ）、馬鳳蓮於警詢中（第3宗卷第171-175頁）、簡美鳳於
      警詢中（第3宗卷第177-181頁）、葉玲貞於警詢中（第3
      宗卷第183-187頁）、陳王美娥於警詢中（第3宗卷第190-
      193頁）、吳州孝於警詢中（第3宗卷第196-199頁）、吳
      文河於警詢中（第3宗卷第201-204頁）、洪博隆於警詢中
      （第3宗卷第213-216頁）、葉文隆於警詢中（第3宗卷第
      219-222頁）、羅秀春於警詢中（第3宗卷第224-227 頁）
      、鄭淑貞於警詢中（第3宗卷第232-235頁）、許素珍於警
      詢中（第3宗卷第239-242頁）、杜金連於警詢中（第3宗
      卷第245-249頁）、蔡水於警詢中（第3宗卷第253-256頁
      ）、洪在於警詢中（第3宗卷第263-266頁）、張榮達於警
      詢中（第3宗卷第268-271頁）、張麗芬於警詢中（第3宗
      卷第277-280頁）、林燕姬於警詢中（第3宗卷第283-287
      頁）、周麗卿於警詢中（第3宗卷第290-294頁）、吳秀枝
      於警詢中（第3宗卷第297-301頁）、李林秋端於警詢中（
      第3宗卷第303-306頁）、張瑛真於警詢中（第4宗卷第1-5
      頁）、游慧琦於警詢中（第4宗卷第11-14頁）、盧香君於
      警詢中（第4宗卷第20-23頁）、陳平和於警詢中（第4宗
      卷第26-31頁）、林簡佩蘭於警詢中（第4宗卷第41-45頁
      ）、李吳秀真於警詢中（第4宗卷第47-50頁）、陳麗美於
      警詢中（第4宗卷第53-56頁）、謝春滿於警詢中（第4宗
      卷第58-62頁）、莊貴蘭於警詢中（第4宗卷第71-74頁）
      、林文己於警詢中（第4宗卷第98-102頁）、許榮菖於警
      詢中（第4宗卷第104-107頁）、林宣隆於警詢中（第4宗
      卷第115-118頁）、鄒來傳於警詢中（第4宗卷第120-124
      頁）、黃文隆於警詢中（第4宗卷第129-132頁）、黃金蓮
      於警詢中（第4宗卷第150-152頁）、黃永春於警詢中（第
      4宗卷第154-158頁）、楊碧珠於警詢中（第4宗卷第179-1
      82頁）、林殿上於警詢中（第4宗卷第188-191頁）、蘇雪
      芬於警詢中（第4宗卷第193-197頁）、李春芳於警詢中（
      第4宗卷第199-203頁）、王桂香於警詢中（第4宗卷第270
      -273頁）、黃啟名於警詢中（第4宗卷第276-280頁）、黃
      心瑜於警詢中（第4宗卷第289-292頁）、陳家誼於警詢中
      （第4宗卷第294-2 96頁）、林玲如於警詢中（第4宗卷第
      第298-302頁）、林素如於警詢中（第4宗卷第313-317頁
      ）、鄭育麟於警詢中（第4宗卷第320-323頁）、吳張秀如
      於警、偵訊中（第5宗卷第1-6頁、第21宗卷第4-6頁）、
      賴麗芬於警詢中（第5宗卷第11-18頁）、張舜心於警、偵
      訊中（第5宗卷第23-27頁、第34宗卷第63、64頁）、陳秀
      玉於警詢中（第5宗卷第32-35頁）、王卉苓於警詢中（第
      5宗卷第38-41頁）、許美惠於警詢中（第5宗卷第43-47頁
      ）、葉春子於警詢中（第5宗卷第51-54頁）、蔡緞於警
      詢中（第5宗卷第61-64頁）、黃玲芬於警詢中（第5宗卷
      第66-71頁）、許廷當於警詢中（第5宗卷第76-80頁）、
      王淑蓉於警詢中（第5宗卷第84-87頁）、何炎信於警詢中
      （第5宗卷第89-91頁）、陳寶秀於警詢中（第5宗卷第93-
      96頁）、楊志如於警詢中（第5宗卷第98 -101頁）、王慶
      潭於警詢中（第5宗卷第104-107頁）、程惠鈴於警詢中（
      第5宗卷第110-113頁）、蘇小琴於警詢中（第5宗卷第115
      -118頁）、陳秀鳳於警詢中（第5宗卷第127-130頁）、李
      程惠香於警詢中（第5宗卷第133-136頁）、盧惠美於警詢
      中（第5宗卷第138-141頁）、黃怡靜於警詢中（第5宗卷
      第146-150頁）、陳力銘於警詢中（第5宗卷第157-160頁
      ）、林蓁妘於警詢中（第5宗卷第216-220頁）、楊晉權於
      警詢中（第5宗卷第223-226頁）、林素甘於警詢中（第5
      宗卷第229-232頁）、江淑真於警詢中（第5宗卷第235-23
      8頁、第242-246頁）、王清富於警詢中（第5宗卷第247-2
      50頁）、洪文彬於警詢中（第5宗卷第252-255頁）、李程
      惠滿於警詢中（第5宗卷第276 - 279頁）、鄭麗玉於警詢
      中（第5宗卷第287-290頁）、許淑貞於警詢中（第5宗卷
      第292-295頁）、卓玉秀於警詢中（第5宗卷第297-300頁
      ）、陳麗玉於警詢中（第5宗卷第301- 304頁）、陳淑珍
      於警詢中（第5宗卷第306-309頁）、汪慶蘇於警詢中（第
      5宗卷第316-320頁）、黃羚羚於警詢中（第5宗卷第325-3
      28頁）、廖婉宸於警詢中（第6宗卷第9-13頁）、林蔡信
      貞於警詢中（第6宗卷第42-47頁）、戚韶華於警詢中（第
      6宗卷第82-87頁）、魏富枝於警詢中（第6宗卷第89-95頁
      ）、黃曹曼陵於警詢中（第6宗卷第98-101頁）、馬秀英
      於警詢中（第6宗第108-111頁）、郭昱琇於警詢中（第6
      宗卷第138-141頁）、許復忠於警詢中（第6宗卷第147-1
      50）、楊順字於警詢中（第6宗卷第153-159頁）、吳依選
      於警詢中（第6宗第162-165頁）、戚清華於警詢中（第6
      宗卷第167-171頁）、余春治於警詢中（第6宗卷第182-18
      6頁）、韓魯閣於警詢中（第6宗卷第206-209頁）、李櫻
      霞於警詢中（第6宗卷第213-216頁）、李樺溶於警詢中（
      第6宗卷第219-222頁）、吳四聰於警、偵訊中（第6宗卷
      第224-227頁、第34宗卷第62、63頁）、邱幸子於警詢中
      （第6宗卷第230-232頁）、林鳳枝於警、偵訊中（第6宗
      卷第234-238頁、第21宗卷第4-6頁）、黃秀媚於警、偵訊
      中（第6宗卷第245-248頁、第21宗卷第3-6頁）、羅儷分
      即羅月伶於警、偵訊中（第6宗卷第259-264頁、第16宗卷
      第3、4頁）、余佩芬於警詢中（第6宗卷第282- 285頁）
      、陳青樺於警、偵訊中（第6宗卷第333-336頁、第19宗卷
      第2、3頁）、吳姿蓉於警、偵訊中（第6宗卷第341-344頁
      、第34宗卷第61、62頁）、羅雅容於警詢中（第6宗卷第
      350-354頁）、余愛芬於警詢中（第7宗卷第361-364頁）
      、惠文玲於警詢中（第7宗卷第367-371頁）、李玉琴於偵
      訊中（第13宗卷第3-4頁、第34宗卷第59-61頁）、盧道仁
      於警詢中（第39宗卷第115-118頁）、陳鳳嬌於警、偵訊
      中（第51宗卷第206-210頁、第28宗卷第92-94頁）、余全
      嬌於警詢中（第51宗卷第177-179頁）、張進國於警詢中
      （第51宗卷第183-186頁）、劉敏榕於警詢中（第51 宗卷
      第191-194頁）、廖學卿於警詢中（第51宗卷第221-224頁
      ）、林麗惠於警詢中（第51宗卷第230-234頁）、陳榮斌
      於警詢中（第51宗卷第235-238頁）、李洪素津於警詢中
      （第51宗卷第244-24 7頁）、何桐坤於警詢中（第51宗卷
      第253-257頁）、何健安於警詢中（第51宗卷第P268-271
      頁）、陳瓊惠於警詢中（第58宗卷第35-37頁）、于淑婷
      、于淑玉、林春瑛、周于淑梅於偵訊中（98他字第6090號
      卷第100-105頁），亦分別證述明確。
  ２、復有證人鄭蓮提出之資產總額憑證（第1宗卷第28頁）
      、證人邱麗琴提出之資產總額憑證（第1宗卷第32）、證
      人張鵬飛提出之資產總額憑證（第1宗卷第38頁）、證人
      蕭美蓮提出之蕭美蓮、其妹蕭美秀資產總額憑證、在地卡
      會員契約書、指定用途優惠憑證、入會契約書（第1宗卷
      第43-53頁）、證人陳美秀提出之陳美秀、其女梁祐榕資
      產總額憑證（第1宗卷第65-66頁）、證人賴玉美提出其子
      林樹金資產總額憑證（第1宗卷第83頁）、證人黃月眉提
      出之指定用途優惠憑證、在地卡會員契約書、郵政跨行匯
      款申請書、資產總額憑證（第1宗卷第94-98頁）、證人林
      振鏘提出之合作金庫銀行存款憑條、其子林昆徵之在地卡
      會員契約書、林昆徵資產總額憑證（第1宗卷第104-108頁
      ）、證人張秋梅提出之張秋梅、林經堯資產總額憑證（第
      1宗卷第121- 122頁）、證人余雪提出之資產總額憑證、
      台中縣霧峰鄉農會支票存根（第1宗卷第133、134頁）、
      證人王彥凱提出之資產總額憑證（第1宗卷第147頁）、證
      人張嘉真提出之在地卡會員契約書、資產總額憑證、兆豐
      國際商業銀行國內匯款申請書（第1宗卷第153-155頁）、
      證人洪玉葉提出之資產總額憑證、在地卡會員契約書（第
      1宗卷第160-164頁）、證人胡珮蓉提出之資產總額憑證（
      第1宗卷第169頁）、證人王錦屏提出之合作金庫銀行存款
      憑條、營業登記資料公示查詢（第1宗卷第173-175頁）、
      王錦屏、陳淑棉及王郁芬資產總額憑證（第1宗卷第
      178-180頁）、證人張家蓁提出之蕭宏勳資產總額憑證（
      第1宗卷第191頁）、證人何淑玲提出之資產總額憑證（第
      1宗卷第204頁）、證人邱郭鳳娥提出之陳尹甄、張寶文、
      邱保琪、邱紀禎及邱源長資產總額憑證（第1宗卷第
      214-218頁）、證人郭梅足提出之資產總額憑證（第1宗卷
      第226頁）、證人楊美枝提出之資產總額憑證及存摺明細
      （第2宗卷第4-5頁）、證人張金源提出之其女張雅鈞、其
      子張文勇資產總額憑證資產、合會簿條款內容及會員名單
      （第2宗卷第11-20頁）、證人張仕昇提出之資產總額憑證
      （第2宗卷第25頁）、證人陳蘇寶滿提出之合作金庫銀行
      存款憑條、服務人員收款單及資產總額憑證（第2宗卷第
      30-32頁）、證人賴月珠提出之賴月珠及陳文勇資產總額
      憑證（第2宗卷第36-37頁）、證人朱聰賢提出之朱聰賢、
      其女朱家儀資產總額憑證（第2宗卷第43-44頁）、證人朱
      鳳惠提出之朱鳳惠、其夫李清潭資產總額憑證（第2宗卷
      第53-54頁）、證人林張淑蓮提出之資產總額憑證、彰化
      銀行匯款回條聯及合作金庫銀行存款憑條（第2宗卷第59-
      60頁）、證人吳范淑英提出其夫吳錦長資產總額憑證（第
      2宗卷第66頁）、證人林慈雪提出林慈雪、其子廖彥仲資
      產總額憑證（第2宗卷第72-73頁）、證人陳游秋菊提出之
      資產總額憑證（第2宗卷第78頁）、證人王傅秀英提出之
      資產總額憑證（第2宗卷第84頁）、證人蕭秋香提出之蕭
      秋香、其子紀韋至資產總額憑證（第2宗卷第90-91頁）、
      證人林茂盛提出之林茂盛、其妻林游阿菊、其女林淑君資
      產總額憑證（第2宗卷第97-99頁）、證人曾志英提出之在
      地卡會員契約書及指定用途優惠憑證（第2宗卷第105-113
      頁）、證人吳美惠提出之中臺灣互助聯誼會會員資產總額
      確認無誤回函及合作金庫存款憑條（第2宗卷第11 9-128
      頁）、證人鍾劉秀錦提出之資產總額憑證、服務人員收款
      單、中臺灣互助聯誼會合約書/讓渡書A繳回收據、中臺灣
      互助聯誼會繳款單/收費單及合作金庫銀行存款憑條及台
      中商業銀行入戶電匯通知單（第2宗卷第133-135 頁）、
      證人李麗梅提出其夫郭都福之資產總額憑證（第2宗卷第
      140頁）、證人吳資能提出之資產總額憑證（第2宗卷第
      145頁）、證人朱張秀枝提出之資產總額憑證（第2宗卷第
      150）、證人蔡慶爵提出之蔡慶爵、廖彩霞資產總額憑證
      （第2宗卷第156-157）、證人徐國本提出之資產總額憑證
      （第2宗卷第166頁）、證人廖歧翎提出之資產總額憑證、
      合作金庫銀行存摺明細（第2宗卷第173-175頁）、證人黃
      鳳珠提出之資產總額憑證（第2宗卷第181頁）、證人周松
      平提出之資產總額憑證（第2宗卷第186頁）、證人吳謝貴
      美提出之謝文裕、其子吳諺明資產總額憑證（第2宗卷第
      191-192頁）、證人張春枝提出之資產總額憑證（第2宗卷
      第199頁）、證人謝玉慧提出之資產總額憑證（第2宗卷第
      205頁）、證人林麗韶提出之資產總額憑證（第2宗卷第
      212頁）、證人鄭李富美提出之鄭李富美、鄭嘉明資產總
      額憑證（第2宗卷第218-219頁）、證人馮謝秀錦提出之會
      員優惠方案會員基本資料及匯款收據、馮謝秀錦、陳新富
      、馮恩祈、謝瑞煌、謝秀菊、賴芷嫺、宋凱樺、謝秀桂之
      資產總額憑證、匯智公司簽發予黃文政之本票（第2宗卷
      第224-233頁）、證人魯澤文提出之魯澤文、其母魯姜鳳
      鳴、其小姑何麗明之資產總額憑證、轉帳明細、台北富邦
      銀行匯款委託書及合作金庫存款憑條及合作金庫存摺明細
      （第2宗卷第242- 244頁、第246-254頁）、證人林滿提出
      之林滿、其女游晨姿資產總額憑證、合作金庫銀行存摺明
      細、聯邦銀行匯款通知單（第2宗卷第264-270頁）、證人
      鄭連勝提出其子鄭又升、其妻廖淑珠之指定用途優惠憑證
      、鄭連勝、廖淑珠及鄭又升資產總額憑證、合作金庫銀行
      及彰化銀行存款憑條、鄭又升及廖淑珠之在地卡會員契約
      書、鄭連勝、廖淑珠、鄭喻仁、鄭又升、鄭絜方之中臺灣
      互助聯誼會合會簿（第2宗卷第275-327頁）、證人洪彩津
      提出之洪彩津、其女羅湘宇資產總額憑證（第3宗卷第5-6
      頁）、證人洪宴臻提出之資產總額憑證（第3宗卷第12 頁
      ）、證人李杜美提出之資產總額憑證（第3宗卷第26頁）
      、證人王久慧提出之資產總額憑證、彰化銀行存款憑條（
      第3宗卷第30-38頁）、證人張秀春提出之資產總額憑證、
      郵政跨行匯款申請書、合作金庫銀行存款憑條（第3宗卷
      第43-47頁）、證人潘靖驊提出之資產總額憑證（第3宗卷
      第55頁）、證人王靜如提出之王靜如、其子楊景堯資產總
      額憑證、華僑銀行匯款委託書（第3宗卷第60-71頁）、證
      人張玉梅提出之業務員潘靖驊書立切結書、合作金庫銀行
      存款憑條、明細表（第3宗卷第76-77頁）、證人丘玉蘭提
      出之資產總額憑證（第3宗卷第81頁）、證人陳懷琴提出
      之陳懷琴、其母廖慧資產總額憑證（第3宗卷第90-91頁）
      、證人王慧玲提出之資產總額憑證（第3宗卷第96頁）、
      證人胡月珠提出之資產總額憑證（第3宗卷第101頁）、證
      人黃早提出之資產總額憑證（第3宗卷第105頁）、證人鄔
      琦琪提出之資產總額憑證、中臺灣互助聯誼會會款繳款單
      /收費單及收據（第3宗卷第110 -126 頁）、證人趙世村
      提出之資產總額憑證、對帳單（第3宗卷第130、131頁）
      、證人周永茂提出之資產總額憑證（第3宗卷第135頁）、
      證人彭錦明提出之資產總額憑證、中臺灣互助聯誼會合會
      簿（第3宗卷第139-140頁）、證人張鳳琴提出之合作金庫
      銀行存款憑條、資產總額憑證（第3宗卷第145-147頁）、
      證人賴麗煉提出之資產總額憑證（第3宗卷第152頁）、證
      人呂樹蘭提出之資產總額憑證（第3宗卷第156頁）、證人
      陳素芬提出之資產總額憑證（第3宗卷第162頁）、證人周
      家蓉提出之資產總額憑證（第3宗卷第166頁）、證人張高
      春英提出之資產總額憑證（第3宗卷第170頁）、證人馬鳳
      蓮提出之資產總額憑證（第3宗卷第176頁）、證人簡美鳳
      提出之資產總額憑證（第3宗卷第182頁）、證人葉玲貞提
      出之葉玲貞、其子黃家豪資產總額憑證（第3宗卷第
      188-189頁）、證人陳王美娥提出之陳王美娥、其女陳明
      莉資產總額憑證（第3宗卷第194-195頁）、證人吳州孝提
      出之資產總額憑證（第3宗卷第200頁）、證人吳文河提出
      之服務人員收款單、合作金庫銀行存款憑條及中國信託銀
      行匯款申請書（第3宗卷第205-208頁）、證人洪博隆提出
      之資產總額憑證、合作金庫銀行存款憑條及服務人員收款
      單（第3宗卷第217-218頁）、證人葉文隆提出之其妻葉曾
      雪娥資產總額憑證（第3宗卷第223）、證人羅秀春提出之
      資產總額憑證、后里鄉農會匯款委託書、台中商業銀行入
      戶電匯通知單及合作金庫銀行存款憑條、彰化銀行匯款回
      條聯（第3宗卷第228-231頁）、證人鄭淑貞提出之資產總
      額憑證、指定用途優惠憑證、中臺灣互助聯誼會合會簿（
      第3宗卷第236-238頁）、證人許素珍提出之許素珍、其夫
      吳慶彬資產總額憑證（第3宗卷第243-244頁）、證人杜金
      連提出之資產總額憑、服務人員收款單（第3宗卷第250、
      251頁）、證人蔡水提出之資產總額憑證、郵政跨行匯款
      申請書（第3宗卷第257-262頁）、證人洪在提出之資產總
      額憑證（第3宗卷第267頁）、證人張榮達提出之中臺灣互
      助聯誼會合會簿、分期卡會員契約書及在地卡會員契約書
      、資產總額憑證、台中商業銀行入戶電匯通知單及第一商
      業銀行匯款申請書回條（第3宗卷第272-276頁）、證人張
      麗芬提出之資產總額憑證、合作金庫銀行存款憑條（第3
      宗卷第281、282頁）、證人林燕姬提出之服務人員收款單
      、資產總額憑證（第3宗卷第288、289頁）、證人周麗卿
      提出之資產總額憑證、服務人員收款單（第3宗卷第295、
      296頁）、證人吳秀枝提出之資產總額憑證（第3宗卷第
      302頁）、證人李林秋端提出之李林秋端、其子李仁森資
      產總額憑證、三信商業銀行匯款回條、中國信託商業銀行
      匯款申請書、建華銀行匯款委託書、臺灣中小企業銀行匯
      款申請書及臺灣銀行匯款回條聯、中臺灣互助聯誼會會款
      繳款單/收費單、轉帳紀錄、在地卡會員契約書（第3宗卷
      第307-314頁）、證人張瑛真提出之資產總額憑證、合作
      金庫銀行存款憑條、玉山銀行匯款回條、永豐銀行匯款委
      託書（第4宗卷第6-10頁）、證人游慧琦提出之游慧琦及
      其子林威宇之資產總額憑證、在地卡會員契約書（第4宗
      卷第15-19頁）、證人盧香君提出之資產總額憑證、第一
      商業銀行匯款申請書回條（第4宗卷第24-25頁）、證人陳
      平和提出之合作金庫銀行存款憑條、陳平和及其子陳韋利
      、陳致元之資產總額憑證（第4宗卷第32-35頁）、證人林
      簡佩蘭提出之資產總額憑證（第4宗卷第46頁）、證人李
      吳秀真提出之中臺灣互助聯誼會收款聯、收據、彰化銀行
      存款憑條（第4宗卷第51-52頁）、證人陳麗美提出之資產
      總額憑證（第4宗卷第57頁）、證人謝春滿提出之資產總
      額憑證、指定用途優惠憑證、在地卡會員契約書（第4宗
      卷第63-70頁）、證人莊貴蘭提出之中臺灣互助聯誼會會
      款繳款單、資產總額憑證、分期卡明細及對帳單、會員優
      惠方案會員基本資料及合作金庫存摺封面、合作金庫銀行
      存款憑條、領款憑條（第4宗卷第75-91頁）、證人林文己
      提出之資產總額憑證（第4宗卷第103頁）、證人許榮菖提
      出之合作金庫銀行存款憑條、支票、服務人員臨時收款單
      資產總額憑證（第4宗卷第108-114頁）、證人林宣隆提出
      之資產總額憑證（第4宗卷第119頁）、證人鄒來傳提出之
      匯智事業開發股份有限公司會員資產總額確認無誤回函、
      在地卡會員契約書、資產總額憑證（第4宗卷第125-127頁
      ）、證人黃文隆提出之黃文隆、鄒璧穗資產總額憑證、鄒
      璧穗之指定用途優惠憑證、台中縣大里市農會存摺、合作
      金庫銀行存摺、中臺灣互助會說明、投資合會固定得標試
      算表、中臺灣互助聯誼會合會簿（第4宗卷第133-149頁）
      、證人黃金蓮提出之資產總額憑證（第4宗卷第153）、證
      人黃永春提出之資產總額憑證、汪仁義及萬鴻芝之中臺灣
      互助聯誼會合會簿、指定用途優惠憑證、在地卡會員契約
      書（第4宗卷第159-175頁）、服務人員收款單（第4宗卷
      第177-178頁）、證人楊碧珠提出之中臺灣互助聯誼會會
      員資產總額確認無誤回函、中臺灣互助聯誼會收款聯、中
      臺灣互助聯誼會合會簿（第4宗卷第183-187頁）、證人林
      殿上提出之中臺灣互助聯誼會會員資產總額確認無誤回函
      （第4宗卷第192頁）、證人蘇雪芬提出之資產總額憑證（
      第4宗卷第198頁）、證人李春芳提出之中臺灣互助聯誼會
      會員資產總額確認無誤回函、中臺灣互助聯誼會合會簿、
      入會契約書、在地卡會員契約書、資產總額憑證、指定用
      途優惠憑證、大台中互助會資料列印、分期卡明細及對帳
      單、全國卡獲利說明、匯智龍城人文健身休閒會館基地據
      點資料記錄（第4宗卷第204-269頁）、證人王桂香提出之
      合作金庫銀行存款憑條及匯智事業開發股份有限公司會員
      資產總額確認無誤回函、在地卡會員契約書（第4宗卷第
      274-275頁）、證人黃啟名提出之中臺灣互助聯誼會會員
      資產總額確認無誤回函、入會契約書及在地卡會員契約書
      、中臺灣互助聯誼會合會簿、分期卡明細及對帳單（第4
      宗卷第281-288頁）、證人黃心瑜提出其姐黃玉珍之資產
      總額憑證（第4宗卷第293頁）、證人陳家誼提出之資產總
      額憑證（第4宗卷第297頁）、證人林玲如提出之合作金庫
      銀行存款憑條、中臺灣互助聯誼會收款聯、資產總額憑證
      （第4宗卷第304-312頁）、證人林素如提出之林素如資產
      總額憑證及其女蕭羽真之指定用途優惠憑證（第4宗卷第
      318-319頁）、證人鄭育麟提出之鄭育麟、其妻張棋惠資
      產總額憑證、投資合會固定得標試算表、合作金庫銀行存
      款憑條、中臺灣互助聯誼會合約書/讓渡書A繳回收據、合
      作金庫銀行存摺影本、指定用途優惠憑證（第4宗卷第
      324-333頁、第51宗卷第204-205頁）、證人吳張秀如提出
      之吳大川資產總額憑證、合作金庫銀行存款憑條（第5宗
      卷第7、11頁）、證人賴麗芬提出之資產總額憑證、臺灣
      中小企業銀行匯款申請書、彰化銀行匯款回條聯（第5宗
      卷第19-21頁）、證人張舜心提出之張舜心、蔣寶蓮、張
      舜豪、蔣寶芳資產總額憑證（第5宗卷第28-31頁）、證人
      陳秀玉提出之合作金庫銀行存款憑條、資產總額憑證（第
      5宗卷第36、37頁）、證人王卉苓提出之資產總額憑證（
      第5宗卷第42頁）、證人許美惠提出之許美惠、洪政年資
      產總額憑證、台中縣大里市農會匯款申請書、台中商業銀
      行入戶電匯通知單、合作金庫銀行存款憑條（第5宗卷第
      48-50頁）、證人葉春子提出之資產總額憑證、支票、玉
      山銀行匯款回條、資產總額憑證、在地卡會員契約書（第
      5宗卷第55-60頁）、證人蔡緞提出之資產總額憑證（第
      5宗卷第65頁）、證人黃玲芬提出其女呂婉如之資產總額
      憑證（第5宗卷第72頁）、證人許廷當提出之資產總額憑
      證、指定用途優惠憑證（第5宗卷第81-83頁）、證人王淑
      蓉提出之資產總額憑證（第5宗卷第88頁）、證人何炎信
      提出之資產總額憑證（第5宗卷第92頁）、證人陳寶秀提
      出之資產總額憑證（第5宗卷第97頁）、證人楊志如提出
      之楊麗華、楊志如資產總額憑證（第5宗卷第102-103頁）
      、證人王慶潭提出之彰化銀行存款憑條、資產總額憑證（
      第5宗卷第108、109頁）、證人程惠鈴提出其子鄭志祥之
      資產總額憑證（第5宗卷第114頁）、證人蘇小琴提出之投
      資六會固定得標試算表、資產總憑證、彰化銀行存款憑條
      （第5宗卷第119-126頁）、證人陳秀鳳提出之資產總額憑
      證（第5宗卷第131頁）、證人李程惠香提出之資產總額憑
      證（第5宗卷第137頁）、證人盧惠美提出之資產總額憑證
      、郵政跨行匯款申請書、吳並修簽發之本票（第5宗卷第
      142 -145頁）、證人黃怡靜提出之資產總額憑證、臺灣中
      小企業銀行匯款申請書、合作金庫銀行存款憑條、郵政跨
      行匯款申請書（第5宗卷第151-154頁）、證人陳力銘提出
      之資產總額憑證、台中商業銀行國內匯款申請書回條及入
      戶電匯通知單、中臺灣互助聯誼會會款繳款單、對帳單、
      投資六會固定得標試算表、分期卡明細（第5宗卷第161-
      215頁）、證人林蓁妘提出之林蓁妘及其女趙婉棋資產總
      額憑證（第5宗卷第221-222頁）、證人楊晉權提出之資產
      總額憑證、合作金庫銀行匯款憑條（第5宗卷第227、228
      頁）、證人林素甘提出之資產總額憑證、合作金庫銀行存
      款憑條（第5宗卷第233、234頁）、證人江淑真提出之資
      產總額憑證、新光銀行匯款申請書（第5宗卷第239、240
      頁）、證人王清富提出之資產總額憑證（第5宗卷第251頁
      ）、證人洪文彬提出之中臺灣互助聯誼會會款繳款單、資
      產總額憑證、中臺灣互助聯誼會合會簿（第5宗卷第256-
      276頁）、證人李程惠滿提出之資產總額憑證、指定用途
      優惠憑證、在地卡會員契約書、中臺灣互助聯誼會合會簿
      （第5宗卷第280-286頁）、證人鄭麗玉提出之資產總額憑
      證（第5宗卷第291頁）、證人許淑貞提出之資產總額憑證
      （第5宗卷第296頁）、證人陳麗玉提出之資產總額憑證（
      第5宗卷第305頁）、證人陳淑珍提出之陳淑珍及其女黃如
      妙之資產總額憑證、中臺灣互助聯誼會會款繳款單（第5
      宗卷第310-315頁）、證人汪慶蘇提出之資產總額憑證、
      匯智公司簽發予黃文政之本票（第5宗卷第321、322頁）
      、證人黃羚羚提出之資產總額憑證、匯智龍城人文健身休
      閒高級會館AMIGO聯誼會城市鄉村俱樂部會員入會資料表
      、合作金庫銀行存款憑條（第5宗卷第329-331頁）、證人
      張文馨提出之資產總額憑證（第6宗卷第8頁）、證人廖婉
      宸提出之資產總額憑證、合作金庫銀行存款憑條及彰化銀
      行、臺灣銀行匯款回條聯（第6宗卷第14-34）、證人林宜
      瑩提出之資產總額憑證（第6宗卷第41頁）、證人林蔡信
      貞提出之資產總額憑證、以詹茗豪名義投資之對帳單及中
      臺灣互助聯誼會合會簿（第6宗卷第48-81頁）、證人戚韶
      華提出之資產總額憑證（第6宗卷第88頁）、證人魏富枝
      提出之其與其子黃煜民之資產總額憑證（第6宗卷第96、
      97頁）、證人黃曹曼陵提出之指定用途優惠憑證、資產總
      額憑證、在地卡會員契約書、入會契約書、鄭志祥名義之
      在地卡會員契約書（第6宗卷第102-107頁）、證人馬秀英
      提出之資產總額憑證、其女梁雨立之資產總額憑證、其子
      梁鎰麟之資產總額憑證、馬秀英及梁雨立、梁鎰麟3人之
      中臺灣互助聯誼會合會簿、合作金庫存款憑條、台中市第
      二信用合作社匯款回條、服務人員收款單、會款繳款單（
      第6宗卷第112-136頁）、證人郭昱琇提出之郭昱琇、李彥
      霆、李彥禎、李柏緯、葉春昭資產總額憑證（第6宗卷第
      142-146頁）、證人許復忠提出之資產總額憑證、合作金
      庫銀行存款憑條（第6宗卷第151、152頁）、證人楊順字
      提出之資產總額憑證（第6宗卷第160頁）、證人吳依選提
      出之資產總額憑證（第6宗卷第166頁）、證人戚清華提出
      之戚清華、葉秀霞、宋英傑資產總額憑證（第6宗卷第172
      -174頁）、證人蔡美玲提出之資產總額憑證（第6宗卷第
      181頁）、證人余春治提出之資產總額憑證、服務人員收
      款單（第6宗卷第187-195頁）、證人韓魯閣提出之資產總
      額憑證（第6宗卷第210頁）、證人李櫻霞提出之中臺灣互
      助聯誼會合會簿（第6宗卷第217-218頁）、證人李樺溶提
      出之指定用途優惠憑證（第6宗卷第223頁）、證人吳四聰
      提出之在地卡會員契約書（第6宗卷第228頁）、證人邱幸
      子提出之在地卡會員契約書（第6宗卷第233頁）、證人林
      鳳枝提出之資產總額憑證、復華銀行及元大銀行國內匯款
      申請書（第6宗卷第239-244頁）、證人黃秀媚提出之資產
      總額憑證（第6宗卷第249頁）、彰化銀行存款憑條（第6
      宗卷第253、254頁）、服務人員收款單（第6宗卷第258頁
      ）、彰化銀行匯款回條聯、合作金庫銀行存款憑條（第6
      宗卷第256、257頁）、證人羅儷分即羅月伶提出之資產總
      額憑證、臺灣銀行匯款單、臺灣銀行光碟櫃歷史明細查詢
      系統、臺灣銀行匯款回條聯、放款客戶資料全部查詢單、
      放款利息收據、合作金庫銀行存款憑條（第6宗卷第265-
      270頁）、證人余佩芬提出其父余金德、其母林瑞霞之中
      臺灣互助聯誼會會款繳款單、林瑞霞之資產總額憑證、余
      金德之中臺灣互助聯誼會合會簿（第6宗卷第268-3 32頁
      ）、證人陳青樺提出之中臺灣互助聯誼會合會簿（第6宗
      卷第337-340頁）、證人吳姿蓉提出之資產總額憑證、中
      臺灣互助聯誼會合會簿、在地卡契約書（第6宗卷第345-
      349頁）、證人黃建發提出之資產憑證（第7宗卷第156頁
      ）、證人李霈靜提出之李霈靜、林士民資產憑證（第7宗
      卷第163-164頁）、證人楊美華提出之楊美華、曹竣凱、
      曹竣厭資產憑證（第7宗卷第171-173頁）、證人廖粉提出
      之廖粉、林育秀資產憑證（第7宗卷第180-181頁）、證人
      蔡凌凱提出之資產憑證（第7宗卷第189頁）、證人黃文政
      97.9.提出之資產憑證、本票（第7宗卷第197-198頁）、
      證人張玉珊提出之匯智開發公司開立之本票（第7宗卷第
      21 4-215頁）、證人周美女提出之帳戶對帳單、中臺灣互
      助聯誼會會員資產總額確認無誤回函、匯智事業開發股份
      有限公司會員資產總額確認無誤回函、指定用途優惠憑證
      、在地卡會員契約書、分期全國卡契約書、資產總額憑證
      （第7宗卷第223-254頁、第305-320頁）、證人劉靜怡提
      出之指定用途優惠憑證、合會簿條款內容、中臺灣互助聯
      誼會合會簿（第7宗卷第262-265頁）、證人吳文中提出之
      資產總額憑證、匯智開發公司開立之本票、資產總額統計
      表、周美女之在地卡會員契約書、周美女之中臺灣互助聯
      誼會合會簿（第7宗卷第273-297頁）、證人彭雄奇提出之
      其妻呂春慧資產總額憑證（第7宗卷第328頁）、證人劉慧
      美提出之合作金庫銀行及彰化銀行存款憑條、匯款回條聯
      （第7宗卷第336-360頁）、證人余愛芬提出之在地卡會員
      契約書（第7宗卷第365-366頁）、證人惠文玲提出之指定
      用途優惠憑證、分期卡對帳單、分期卡明細、中臺灣互助
      聯誼會會員資產總額確認無誤回函、中臺灣互助聯誼會合
      會簿、在地卡會員契約書（第7宗卷第372-381頁）、證人
      李玉琴提出之指定用途優惠憑證、資產總額憑證、匯智龍
      城人文健身休閒會館AMIGO CLUB廣告DM（第13宗卷第6-7
      頁）、證人盧道仁提出其妻陳秀貞之指定用途優惠憑證、
      盧道仁及陳秀貞之在地卡會員契約書及資產總額憑證（第
      39宗卷第119 -122頁）、證人余全嬌提出之國內匯款申請
      書、合作金庫存摺明細（第51宗卷第180-182頁）、證人
      張進國提出之匯出匯款用紙、合作金庫存摺明細、指定用
      途優惠憑證（第51宗卷第187-190頁）、證人劉敏榕提出
      之匯出匯款用紙（第51宗卷第195、196頁）、證人陳鳳嬌
      提出之其合作金庫帳戶存摺明細影本（第51宗卷第211頁
      ）、證人廖學卿提出之合作金庫存摺明細、會員優惠方案
      會員基本資料、領款憑條、指定用途優惠憑證（第51宗卷
      第225-229頁）、證人陳榮斌提出之合作金庫存摺明細、
      會員優惠方案會員基本資料、合作金庫銀行存款憑條（第
      51宗卷第239-243頁）、證人李洪素津提出之合作金庫存
      摺明細、會員優惠方案會員基本資料、合作金庫銀行存款
      憑條、指定用途優惠憑證（第51宗卷第248-252頁）、證
      人何桐坤提出之合作金庫存摺明細、會員優惠方案會員基
      本資料、合作金庫銀行存款憑條、指定用途優惠憑證（第
      51宗卷第258-267頁）、證人何健安提出之合作金庫存摺
      明細、會員優惠方案會員基本資料、合作金庫銀行存款憑
      條、指定用途優惠憑證（第51宗卷第272-276頁）、證人
      林麗惠提出之會員優惠方案會員基本資料、合作金庫銀行
      存摺封面、指定用途優惠憑證、匯款資料（第52宗卷第56
      -58頁）、證人陳瓊惠提出之在地卡會員契約書、合作金
      庫銀行存摺交易明細及全國分期卡專案繳款明細（第58宗
      卷第35-44頁）、證人余淑婷提出之合會簿、對帳單、匯
      款申請書回條、存款憑條、匯款申請書、指定用途專用憑
      證、資產總額憑證（98他字第6090號卷第118-147頁）、
      證人余淑玉提出之合會簿、對帳單、匯款回條、指定用途
      專用憑證、在地卡契約書、分期全國卡契約書、資產總額
      憑證（98他字第6090號卷第162-210頁）、證人林春瑛及
      周于淑梅提出之資產總額憑證（98他字第6090號卷第216
      、219頁）等可資佐證。
  ３、此外，並有如附表二所示其餘投資人所提出之中臺灣互助
      聯誼會合會簿、會員優惠方案基本資料表、指定用途優惠
      憑證、在地卡會員契約書、匯款資料、資產總額憑證、匯
      智公司支付利息日期及帳戶往來明細等資料在卷足參；且
      有合作金庫商業銀行西屯分行97年10月16日函及檢附之匯
      智國際休閒育樂有限公司存款帳號0000000000008號帳戶
      、匯智事業開發股份有限公司存款帳號0000000000000號
      帳戶之開戶申請資料及自97年1月1日起至97年9月12日止
      之交易明細表（第34宗卷第38-56頁）、合作金庫商業銀
      行大竹分行97年9月24日合金大竹字第0970003535號函及
      檢附之匯智事業開發股份有限公司及匯智國際休閒育樂有
      限公司自96 年1月3日起至97年7月21日止之各類存款分戶
      交易明細表（第39宗卷第123-160頁）、合作金庫商業銀
      行西屯分行97年10月16日合金西屯字第0970004153號函及
      檢附之匯智事業開發股份有限公司（存款帳號0000000000
      000、0000000000 000、0000000000000、0000000000000
      、0000000000000、0000000000000、0000000000000、000
      0000000000、0000000000000）及匯智國際休閒育樂有限
      公司（存款帳號0000000000008）之開戶申請資料及自96
      年1月1日起至97年9月17日止之各類存款分戶交易明細表
      （第39宗卷第161-235頁）、合作金庫商業銀行大竹分行
      98年6月5日合金大竹字第0980002019號函及檢附之匯智事
      業開發股份有限公司合作金庫商業銀行大竹分行帳戶帳號
      0000-000-000000之開戶資料及自開戶日起至98年5月22日
      止存款往來交易明細、帳號0000-000-000000之開戶資料
      及自開戶日起至98年5月22日止存款往來交易明細（第55
      宗卷第18-103頁）、合作金庫商業銀行西屯分行98年7月1
      日合金西屯字第0980002511號函及檢附之匯智國際休閒育
      樂有限公司合作金庫商業銀行西屯分行帳戶帳號0000-000
      -000000之開戶資料及自開戶日起至97年8月11日止存款往
      來交易明細（第5宗卷第104頁、第12 2-219頁）、匯智事
      業開發股份有限公司帳號0000-000-000 000之開戶資料及
      自開戶日起至98年5月21日止存款往來交易明細（第5宗卷
      第104頁、第105-121頁）、合作金庫商業銀行大竹分行10
      0年2月23日以合金大竹字第1000000658號函檢送之000000
      0000000、0000000000000、0000000000000、00000000000
      00、0000000000000、0000000000000、0000 000000000號
      等帳戶交易明細資料（本院卷4第13-119頁）、合作金庫
      商業銀行西屯分行100年3月9日以合金西屯字第100000063
      3號函檢送之0000000000000、0000000000000、000000000
      0000、0000000000000、0000000000000、0000000000000
      、0000000000000、0000000000000、0000000000008、000
      0000000000號等帳戶之歷史交易明細資料（本院卷4第120
      -329頁）及合作金庫商業銀行100年6月3日以合金總業字
      第1000014669號函檢送之湯涵雲在合作金庫銀行所申設之
      0000000000000及0000000000000號帳戶之歷史交易明細資
      料（函文附於本院卷5第10頁，交易明細資料附於本院帳
      戶資料卷內）在卷可按；另有扣案如附表三所示之物可資
      佐證，此部分事實，洵堪認定。
（二）被告湯涵雲及李順成2人均係匯智集團之公司負責人，而
      被告郭金耀及李進祥2人則分別擔任匯智集團總經理及工
      程處長等要職，其4人並均有共同實際參與匯智集團之經
      營，及上開「中臺灣互助聯誼會」及「匯智龍城會員卡專
      案」等吸收資金制度之規劃與分工：
  １、被告湯涵雲等4人分別於集團內擔任前揭職務，並均有共
      同實際參與集團之經營，且均明知集團係以上開制度名義
      吸收資金，而仍分別參與上開吸收資金制度之規劃、推行
      ，並向不特定人介紹及招攬加入等情，業據被告郭金耀於
      警、偵訊中均自承：伊於86年間，曾至臺中市鉅眾財務顧
      問管理公司擔任處經理，92年初離職，92年底至匯智開發
      公司擔任會務部總經理乙職，主要負責規劃及督導各業務
      員招攬互助會會員之業務績效，96年4月底，匯智事業公
      司結束互助會業務，改推展販售AMIGO俱樂部會員卡的業
      務，伊覺得這並非伊之專業，故於96年4月間辭去總經理
      乙職，後於96年7月間，雖謝博隆已轉而推展販售AMIGO俱
      樂部會員卡業務，但因為尚有一些互助會尚未到期，後續
      業務尚須處理，所以，伊又擔任該公司有給職顧問一職，
      負責除以原互助會業務幹部班底統籌負責推展販售MIGO俱
      樂部會員卡的業務外，也要負責處理互助會後續的業務；
      公司每個月支付伊13萬元薪資，這是伊在會務部門擔任總
      經理時所領的薪資，擔任顧問後，公司仍支付伊同樣薪資
      ，但伊並沒有支領任何績效獎金，公司業務績效好壞，完
      全呈現在伊所支領的薪資上；另伊亦有參與匯智機構經營
      決策會議，在96年4月之前，因為謝博隆尊重伊之專業，
      所以每月月會都是由伊召集處經理、協理等幹部開會，但
      匯智機構從事休閒育樂產業的部分，則是謝博隆自己召集
      開會，有時候也會請伊列席；96年4月以後，匯智機構轉
      而從事販售AMIGO俱樂部會員卡業務，都是由謝博隆召集
      並主持整個會議，但伊於7月回任機構服務以後，也都有
      列席參與等語（第35宗卷第10-11頁、第39宗卷第313-315
      頁、第51宗卷第116、119頁）；被告湯涵雲亦於警詢中自
      承：伊係擔任互助會會長，負責處理互助會之相關業務，
      包括管理互助會會款進出、督導會計作帳、處理會員糾紛
      等，並有申設合作金庫及彰化銀行等帳戶供公司使用等語
      （第7宗卷第131頁、第28宗卷第145頁、第39宗卷第31 頁
      ）；另被告李順成則曾於警詢中供承：伊自96年間起接任
      公司董事長，月薪約10萬元，負責推廣「匯智龍城卡」，
      並曾參與規劃匯智開發公司所推行之「優惠專案」及「在
      地卡」，亦會參加總公司之會議等語（第28宗卷第125 頁
      、第51宗卷第26頁、第39宗卷第10頁）；而被告李進祥亦
      於警詢中及本院審理時均供承：伊為匯智集團之工程處長
      ，負責集團開發案工程之監工、進度掌控及採購發包等業
      務，並借用伊名義予集團購買登記不動產，亦曾招攬會員
      加入等語（第51宗卷第107、112頁、本院卷5第292、297
      頁）明確。並據(1)證人即共同被告湯涵雲於警、偵訊中
      證稱：謝博隆在匯智開發公司之職務為顧問，但實際上是
      負責以匯智開發公司資金購買不動產，以推動匯智休閒產
      業，互助會是由謝博隆與郭金耀共同策劃的，但謝博隆認
      為匯智開發公司之互助會業務都把持在較熟悉該業務的郭
      金耀手中，難以控管，且謝博隆曾經表示經營休閒產業是
      其一生中之志業，所以，雖然郭金耀強力反對停止互助會
      業務，但謝博隆仍自行決定於96年4月間結束互助會，並
      變更為經營在地卡及全國卡之休閒產業業務等語（第35宗
      卷第8、9頁、第39宗卷第31、32頁）；(2)證人即共同被
      告郭金耀於警詢中證稱：匯智開發公司推出之優惠專案及
      在地卡、全國卡之休閒渡假中心會員卡是由李順成、謝博
      隆規劃推出的，但還有哪些人參與規劃，伊並不知道等語
      （第35宗卷第10-11頁、第51宗第121頁）；（3）證人即
      共同被告謝博隆於警、偵訊中證稱：湯涵雲負責互助會會
      務與帳務之處理，李順成負責營運決策，曾推動「優惠專
      案」之規劃，並交由業務部門招攬投資人等語（第28宗卷
      第132、133、154頁）；（4）證人即業務員劉秋宜於警詢
      中證稱：匯智開發公司實際負責人為謝博隆，其於96年3
      月間開會時宣稱，因匯智開發公司經營該互助會型投資業
      務無競爭力，且已有有關單位進行調查，因此將改為發行
      在地卡、全國卡之業務；而公司登記董事長有李順成及湯
      涵雲2人，李順成在公司開會時都會出席，湯涵雲負責互
      助會收款業務；會計謝雨岑，負責公司財務；工務處主任
      李進祥，負責休閒會館之建設，且匯智開發公司有多筆土
      地登記在其名下等語（第39宗卷第89、90頁）；（5）證
      人即業務經理陳資門於警、偵訊中證稱：謝博隆為公司首
      席，負責工程處採購，謝雨岑為會計出納，負責公司會計
      帳冊等業務，李順成為公司董事長，負責開會佈達公司政
      策等語（第28宗卷第38、40、43頁、第51宗卷第83頁）；
      （6）證人即共同被告謝博隆之秘書呂春慧於警詢中證稱
      ：公司實際操盤、決策之人為謝博隆，業務方面則由總經
      理郭金耀負責等語（第7宗卷第137頁）；（7）證人即業
      務員周美女、劉慧美分別於警詢中證稱略以：公司實際負
      責人為首席顧問謝博隆，負責操控公司實際運作，並指導
      如何推銷商品，會不定期召開講解產品說明會，總經理為
      郭金耀，負責配合商品設計及業務掌控，名義負責人李順
      成曾以董事長身分召開會議，報告公司進度，李進祥為工
      務處長，負責工地建築進度推展，公司所有土地亦會登記
      於其名下，謝雨岑則為公司會計，負責公司財務進出等語
      （第7宗卷第220、299、301頁、第332-335頁）；（8）證
      人即處經理彭雄奇於警詢中證稱：公司首席顧問兼實際負
      責人為謝博隆，負責公司及對外所有行政業務，李順成只
      是掛名負責人，總經理為郭金耀，負責管理及督促業務，
      互助會會長為湯涵雲，則係負責互助會所有的業務，也提
      供其自己帳戶供會員匯款所用等語（第7宗卷第322-323頁
      ）；（9）證人即處經理張家蓁於警詢中證稱：公司實際
      負責人為謝博隆，負責指揮及開會，總經理為郭金耀，負
      責督導業務推行，李順成則負責規劃「優惠專案」等語（
      第1宗卷第183頁、第51宗卷第136頁）；（10）證人即匯
      業務員張秋梅於警詢中證稱：公司實際負責人為謝博隆，
      郭金耀為總經理，負責傳遞命令及督導業務推行等語（第
      1 宗卷第111頁）；（11）證人即業務員郭梅足於警詢時
      證稱：公司首席顧問為謝博隆、董事長為李順成、總經理
      為郭金耀、會計為謝雨岑、互助會會長為湯涵雲，負責業
      務招攬會員後，將互助會投資金錢匯入其帳號內，另是謝
      博隆、郭金耀及李順成3人指示要收回會員所有契約書等
      語（第1宗卷第221、224頁）；（12）證人江秀茶於警詢
      中證稱：公司實際負責人為謝博隆、李順成為掛名負責人
      ，總經理為郭金耀、會計為謝雨岑、互助會會長為湯涵雲
      ，互助會會長負責業務招攬會員後，將互助會投資的金錢
      匯入其帳號內，另是謝博隆、湯涵雲等人指示要收回所有
      契約書等語（第1宗卷第228、231頁）；（13）證人即協
      理廖粉於警詢中證稱：伊不清楚「優惠專案」及「在地卡
      」係由何人參與規劃，但是由李順成宣佈推出等語（第51
      宗卷第176頁）；（14）證人即投資人盧道仁於警詢時證
      稱：據郭金耀、龐副總、鄭美齡及施連昌等人表示，匯智
      開發公司的資金、資產均是由謝博隆掌控及處理，且伊曾
      參加公司所舉行之3天2夜土地參觀之旅也是由謝博隆主持
      及帶隊，且謝博隆亦曾表示會員投資之資金都是由伊掌控
      投資，另李順成亦曾於「在地卡」說明會中上台介紹招攬
      會員等語（第39宗第115、118頁）；（15）證人即投資人
      于淑玉於偵訊中結證稱：伊有參加互助會，湯涵雲及郭金
      耀均曾向伊說明招攬，另伊也有參加全國卡及在地卡，當
      時業務員向伊稱此專案主管為李順成，且李順成也曾向伊
      說明過等語（98他字第6090號卷第102頁）；（16）證人
      即投資人于淑婷及林春瑛亦均於偵訊中結證稱：湯涵雲曾
      向伊等稱郭金耀係其上司，且郭金耀亦均曾向伊等說明招
      攬過互助會等語（98他字第6090號卷第103頁）；（17）
      另證人龐立智、楊美華、蔡凌凱、鄭美齡、張玉珊、吳文
      中亦均曾於警詢中證述被告李順成有參與規劃「優惠專案
      」及在地卡等情（第51宗卷第121、129、136、142、150
      、155、162頁）綦詳。
  ２、被告湯涵雲等4人雖分別以前詞否認有實際參與匯智集團
      以上開制度吸收資金之決策及分工云云，惟綜合被告4人
      上開供述及前揭證人之證述觀之，雖堪認匯智集團之實際
      負責人確係共同被告謝博隆，而被告湯涵雲及李順成均僅
      係名義上之負責人，然被告湯涵雲既負責督導處理包括管
      理互助會會款之進出、督導會計作帳、處理會員糾紛等互
      助會相關業務，並有申設金融帳戶供公司吸收資金使用；
      而被告李順成則亦有負責召開、參與公司會議、佈達公司
      政策，並曾參與匯智開發公司所推行之「匯智龍城會員卡
      專案」之策劃及推動，且其2人均有參與公司對外召開之
      說明會，負責介紹並招攬不特定人加入等情；參以被告湯
      涵雲亦有以其名義與參加互助會之不特人簽訂合會簿條款
      契約，並擔任互助會會首，被告李順成則亦有受智資產
      管理公司指派擔任互助會會員，此分別有上開合會簿、合
      會簿條款契約等在卷可憑，足見被告湯涵雲及李順成並非
      僅係名義負責人，而確有實際參與匯智集團經營之決策及
      分工無訛。又被告郭金耀已於警、偵訊中均明白自承有參
      與集團經營決策會議，並負責上開互助會制度之規劃及督
      導公司業務之推展乙節，其嗣雖翻異其詞辯稱其僅係提供
      經驗，並無決策權力云云，然證人湯涵雲、周美女、劉慧
      美、張秋梅、于淑玉、于淑婷及林春瑛均已明白證述被告
      郭金耀確有負責規劃互助會、傳遞公司命令及督導並親自
      參與業務推行等情，核與被告郭金耀於警、偵訊中之自白
      相符，且被告湯涵雲並證述被告謝博隆因覺互助會業務均
      為被告郭金耀所把持，不顧被告郭金耀之反對，仍於96年
      4 月間堅持停止互助會之招募，轉而招攬匯智龍城會員卡
      專案乙節，亦核與被告郭金耀所自承因公司改推展會員卡
      業務，而於96年4月間辭去總經理職務等情相符，益徵被
      告郭金耀上開自白應與事實相符，堪予採信，其確有參與
      匯智集團之經營決策及以上開制度吸收資金之規劃、推行
      乙情，洵堪認定。再者，被告李進祥明知匯智集團以上開
      制度吸收資金，而仍擔任匯智集團工程處長之職，並以集
      團向不特定人所吸收之資金，在全臺進行匯智集團渡假村
      工程之開發、發包及施工，且其亦為匯智集團以所吸收資
      金購買不動產之登記名義人等情，此除據被告李進祥陳明
      在卷，並有其所提出之「全國財產稅總歸戶財產查詢清單
      」及扣案之匯智開發公司不動產財產登錄細目表在卷可按
      （第1宗第253-260頁、第48宗卷第7-91頁），堪認被告李
      進祥亦有實際參與匯智集團之經營與分工；況被告李進祥
      亦於本院審理時自承曾招攬他人參加匯智集團所推行之上
      開吸金制度乙節，足徵被告李進祥確有與被告湯涵雲、李
      順成、郭金耀共同以上開制度吸收資金供匯智集團使用之
      合意與行為分擔。綜上，被告湯涵雲等4人此部分所辯，
      均係飾卸之詞，不足採信，其4人均有實際參與匯智集團
      以上開制度吸收資金之決策及分工等情，堪予認定。
  ３、按「自然人違反銀行法第29條第1項非銀行不得經營收受
      存款業務之規定者，係犯銀行法第125條第1項之罪。至於
      法人違反上開非銀行不得經營收受存款業務之規定而犯銀
      行法第125條第1項之罪者，處罰其行為負責人，銀行法第
      125條第3項定有明文，所規定『處罰其行為負責人』，並
      非因法人犯罪而轉嫁代罰其負責人，係其負責人有此行為
      而予以處罰。倘法人違反銀行法第29條第1項非銀行不得
      經營收受存款業務之規定，而其負責人有參與決策、執行
      者，即為『法人之行為負責人』，應該當於銀行法第125
      條第3項『法人之行為負責人，違反非銀行不得經營收受
      存款業務之規定』之罪，而不應論以同條第1項『違反非
      銀行不得經營收受存款業務之規定』之罪。」最高法院99
      年度台上字第412號判決可資參照；又按「銀行法第125條
      第3項之所謂『其行為負責人』，在此應僅指『實際行為
      之公司負責人』而言，亦即指實際為非法吸收資金、辦理
      存款業務行為之公司負責人而言，並不及於未實際行為之
      公司負責人，而此所謂『公司負責人』係指公司法第8條
      第1、2項所規定之公司負責人，亦有司法院（80）廳刑一
      字第667號刑事法律問題研究之研究意見可資參照。再股
      份有限公司之公司負責人為董事；股份有限公司之監察人
      ，在執行職務範圍內，亦為公司負責人，公司法第8條第1
      項後段、第2項後段亦有明文。
  ４、查智資產管理公司及匯智開發公司均係股份有限公司；
      而智資產管理公司自92年9月3日設立登記之日起即均由
      共同被告謝博隆擔任監察人，且於93年12月29日變更登記
      公司董事長為被告湯涵雲，復於95年9月28日變更登記被
      告李順成為公司董事，再於96年3月20日變更登記被告李
      順成為公司董事長，被告湯涵雲則改任為董事等情，有經
      濟部中部辦公室於100年5月24日以經中三字第1003476290
      0號函（本院卷5第68頁）檢送之智資產管理公司92年9
      月3日申請設立登記資料、智資產管理顧問股份有限公
      司設立登記表、智資產管理公司93年12月29日申請負責
      人變更登記資料、智資產管理顧問股份有限公司93年12
      月29 日變更登記表、智資產管理公司95年9月28日申請
      改選董事變更登記資料、智資產管理顧問股份有限公司
      95年9月28日變更登記表、智資產管理公司96年3月20日
      申請董事長變更登記資料、智資產管理顧問股份有限公
      司96年3月20日變更登記表可按（以上資料影印後外放）
      ；另匯智開發公司自94年9月5日設立登記之日起至96年3
      月13日經准予公司變更登記之日止，均係由被告湯涵雲擔
      任董事長、共同被告謝博隆擔任監察人及共同被告謝雨岑
      及謝曜駿擔任董事，迄96年3月13日始變更登記公司董事
      長為被告李順成，而被告湯涵雲則改任為監察人等情，亦
      有經濟部中部辦公室於100年5月23日以經中三字第100347
      62920號函（本院卷5第66頁）檢送之匯智開發公司94年9
      月5日申請設立登記資料、匯智事業開發股份有限公司設
      立登記表、匯智開發公司96年3月13日申請改選董事監察
      人、董事長變更登記資料、匯智事業開發股份有限公司96
      年3月13日變更登記表足憑（以上資料影印後外放），堪
      認被告湯涵雲於本件犯行期間即95年7月25日起、被告李
      順成則自95年9月28日起，均為公司法所明定之股份有限
      公司之負責人，且均實際參與匯智集團非銀行不得經營上
      開視為收受存款業務之行為，依上揭說明，均已該當於銀
      行法第125條第3項之「行為負責人」身分，應堪認定。至
      被告郭金耀雖任匯智集團總經理之職，然智資產管理公
      司及匯智開發公司之設立登記表、變更登記表等資料，均
      未登記被告郭金耀為公司董事、監察人或經理人等情，有
      上開公司登記資料可參，而按公司法第8條第2項固規定「
      公司經理人」在執行職務範圍內亦為公司負責人，然該法
      規定之「公司經理人」，係指依公司法第29條規定，須依
      章程規定設置，並有一定之委任、解任程序，且依公司之
      登記及認許辦法第9條規定：「公司經理人之委任或解任
      ，應於到職或離職後十五日內，將下列事項，向主管機關
      申請登記：一、經理人之姓名、住所或居所、身分證統一
      編號或其他經政府核發之身分證明文件字號。二、經理人
      到職或離職年、月、日。」辦理登記之情形，始為公司法
      第8條第2項所指之「公司經理人」，從而，尚不能因公司
      之內部稱呼被告郭金耀為總經理乙節，即遽認被告郭金耀
      亦屬公司法第8條第2項所指之公司負責人，並因而認其亦
      屬銀行法第125條第3項規定之行為負責人，附此敘明。
（三）被告湯涵雲等4人共同參與匯智集團以上開制度吸收資金
      之行為均有違反銀行法第29條第1項、第29條之1規定，且
      其4人均有違法性之認識：
  １、按「除法律另有規定者外，非銀行不得經營收受存款、受
      託經理信託資金、公眾財產或辦理國內外匯兌業務。」銀
      行法第29條第1項規定甚明。又銀行法第5條之1明定：「
      本法稱收受存款，謂向不特定多數人收受款項或吸收資金
      ，並約定返還本金或給付相當或高於本金之行為。」所謂
      經營收受存款業務，係指為收受存款行為，並以之為業務
      加以經營而言。另銀行法第125條所處罰非銀行經營收受
      存款業務，應以是否對多數人或不特定人為之，並以所收
      受存款之時間及金額，依社會上之一般價值判斷，認係經
      營業務者為認定標準，而銀行法於78年7月17日修正公布
      同時增訂第29條之1規定：「以借款、收受投資、使加入
      為股東或其他名義，向多數人或不特定之人收受款項或吸
      收資金，而約定或給付與本金顯不相當之紅利、利息、股
      息或其他報酬者，以收受存款論。」考其立法理由，係以
      當時社會上有所謂地下投資公司等係利用借款、收受投資
      、使加入為股東等名義，大量吸收社會資金，以遂行其收
      受存款之實，而經營其登記範圍以外之業務，為保障社會
      投資大眾之權益，及有效維護經濟金融秩序，實有將該脫
      法收受存款行為，擬制規定為收受存款必要，違法吸收資
      金之公司，所以能蔓延滋長，乃在於行為人與投資人約定
      或給付與本金顯不相當之紅利、股息、利息或其他報酬，
      參考刑法第344條重利罪規定，併予規定為要件之一，以
      期適用明確。參以該次修正同時增訂第5條之1規定：「
      本法稱收受存款，謂向不特定多數人收受款項或吸收資金
      ，並約定返還本金或給付相當或高於本金之行為。」將存
      款之定義，於立法上為明確之規定。
  ２、次按銀行法第29條之1之立法理由既已詳為說明該條條文
      係參考刑法第344條重利罪規定，而將行為人與投資人約
      定或給付與本金顯不相當之紅利、利息、股息或其他報酬
      ，併予規定為要件之一，從而該條條文所謂「與本金顯不
      相當之紅利、利息、股息或其他報酬」之構成要件自可比
      附參照最高法院27年度上字第520號判例針對刑法第344條
      重利罪「與原本顯不相當之重利」之構成要件所為之闡明
      意旨，亦即認定行為人與投資人約定或給付屬「與本金顯
      不相當之紅利、利息、股息或其他報酬者」應係指「就原
      本利率、時期核算及參酌當地之經濟狀況，較之一般債務
      之利息，顯有特殊之超額者而言」；又銀行法第125條處
      罰規定側重於國家金融市場秩序之維護，且刑法重利罪亦
      無以民法所定最高年利率作為限制標準，自不能逕以民法
      所定之最高年利率為認定該條所謂「與本金顯不相當」之
      判斷標準（最高法院100年台上字第524號判決意旨參照）
      。查智資產管理公司所推行之上開「中臺灣互助聯誼會
      」，每會金額皆為1萬元，每會共有25個會員名額，採內
      標制，固定標息1千4百元，每月每會需繳交會款8千6百元
      ，在每會開始時，並需先預收每期2百元，共25期5千元之
      服務費，又每組合會成立滿一個月後即第2個月預定開標
      日舉行公開抽籤開標（即第1標），得標者可領取1萬4千
      8百元，其中1萬元為標會所得，4千8百元為退還未到期之
      服務費，此後該得標會員即不需繳交任何會費，依此類推
      ，經換算參加之會員約定可獲取之報酬年利率高達163.64
      ％至6.55％不等，其計算式為：第n標得標年利率＝（獲
      利金額/投入總成本）/n×12×100％（小數點第2位以下
      四捨五入），即第1標得標年利率為獲利金額1,200元（即
      得標可領取之金額共14,800元－已繳之會款及服務費共
      13,600元＝1,200元）÷投入總成本8,800元（即已投入會
      款8, 600元＋已投入服務費200元＝8,800元）÷1×12×
      100％＝163.64％；而第2標得標年利率為獲利金額2,400
      元（即得標可領取之金額共24,600元－已繳之會款及服務
      費22,200元＝2,400元）÷投入總成本17,600元（即已投
      入會款17,200元＋已投入服務費400元＝17,600元）÷2×
      12×100％＝81.82％；依此類推，各期得標年利率分別詳
      如附表一所示。又參加匯智開發公司所推行之上開「在地
      卡」之會員，每投資1單位需繳交20萬元（含入會費15萬
      元及管銷費用5萬元），為期2年，2年內每個月可領取會
      務諮詢補助費6千元，2年共可領取14萬4000元，期滿後並
      可退回入會費15萬元，經換算參加之會員約定可獲取之報
      酬達年利率23.5％，其計算式為：2年獲利總金額為94,00
      0元（即144,000元＋150,000元－200,000元＝94,000元）
      ÷投入總成本200,000元÷2×100％＝23.5％；再參加「
      全國卡」之會員，每投資1單位需繳交105萬元（後調漲為
      140萬元），使用期限為20年，每年可領取售價7.5％之輔
      助旅遊金；另參加「全國分期卡」之會員，每投資1單位
      需按月繳交2萬元，分3年即36期繳交，繳納入會費之3年
      期間，春、夏、秋3季每季可按累積已繳納之金額獲得1.5
      ％輔助旅遊金，冬季則可按累積已繳納之金額獲得3％之
      輔助旅遊金，3年共可獲得9萬1千8百元，第4年起至第6年
      止，不必再繳納入會費，但每月可領回本金2萬元及4千元
      之旅遊輔助金，此期間共可領得86萬4千元，第7年起至第
      13年止，仍不必再繳納入會費，且每月仍可領取4千元之
      旅遊輔助金，此期間共可領得33萬6千元；經換算參加「
      全國卡」之會員約定可獲取之報酬達年利率為2.5％，其
      計算式為：20年獲利總金額為所繳納入會費之50％之金額
      （即每年可領取7.5％輔助金×20年－投入之總成本即100
      ％＝50％）÷投入之總成本即100％÷20＝2.5％；參加「
      全國分期卡」之會員約定可獲取之報酬為6.11%，其計算
      式為：13年獲利總金額為571,800元（即91,800元＋
      864,000元＋336,000元－720,000元＝571,800元）÷投入
      總成本720,000元÷13×100％＝6.11％（小數點第2位以
      下四捨五入）；均顯高於被告等人行為當時銀行業者之存
      款利率，再參以證人即投資人李櫻霞、張進國、劉敏榕、
      鄭育麟、陳鳳嬌、廖學卿、林麗惠、盧道仁於警詢中均證
      稱係因上開方案可獲得高額報酬而參與投資等語（第6宗
      卷第215頁、第51宗卷第184、192、198、207、223、231
      頁、第39宗卷第115頁），足徵上開制度所約定給付之報
      酬，參酌當時經濟狀況，較一般利息顯有特殊之超額，而
      已足以影響一般投資人參與之意願，按諸前揭說明，上開
      「中臺灣互助聯誼會」、「在地卡」、「全國卡」及「全
      國分期卡」等制度所約定給付之報酬，均有與本金顯不相
      當之情事，洵堪認定。至辯護人以前揭情詞辯稱本案所約
      定給付之報酬並無與本金顯不相當云云，然辯護人或係將
      所計月息誤認為年息，或未慮及銀行法第125規定之立法
      意旨，而認該條所謂「與本金顯不相當」需逾一般民間借
      貸高額利率等情，依上開說明，均難認有據，自無從遽為
      有利於被告等之認定，附此敘明。
  ３、復按銀行法第29條第1項、第29條之1規定禁止非銀行者經
      營收受存款或視為收受存款業務，既係在於防止規避金融
      監理及健全銀行經濟功能，從而此之所謂「經營收受存款
      或視為收受存款業務」應當在行為人吸金之規模超過一定
      比率時始科予刑罰制裁，非謂可以不計數量，而僅需有吸
      金行為即以刑罰相繩，倘實務上對經營收受存款業務之認
      定標準失之過寬，恐將扼殺一般合法借貸的商業活動；是
      銀行法第29條之1規定之「向多數人或不特定人收受存款
      或吸收資金」應係指預設一定優惠條件，再透過老鼠會態
      樣之吸金鏈或廣告等施放訊息之方式，對外向多數人或不
      特定人集資之型態（最高法院93年度台上字第5756號判決
      意旨參照）。查匯智集團預設固定優惠條件，而以上開制
      度吸引不特定人參加，共計已有如附表二所示之投資者以
      自己或親友名義參與投資，而以匯款方式交付投資款項至
      上開被告湯涵雲所申設之帳戶及匯智開發公司所申設之上
      開帳戶之總額至少達10億8千79萬947元等情，業據如附表
      二所示之投資人或於警、偵訊中證述明確，或據其提出中
      臺灣互助聯誼會合會簿、會員優惠方案基本資料表、指定
      用途優惠憑證、在地卡會員契約書、入會契約書及資產總
      額憑證等足參，並有被告湯涵雲在合作金庫銀行所申設之
      0000000000000及0000000000000號帳戶、合作金庫商業銀
      行大竹分行之0000000000000、0000000000000、00000000
       00000、0000000000000、0000000000000、000000000000
      0號等帳戶、合作金庫商業銀行西屯分行之0000000000000
      、0000000000000、0000000000000、0000000000000、000
      0000000000、0000000000000、0000000000000、00000000
      00000號等帳戶自95年7月25日起之歷史交易明細資料及本
      院比對如附表二所示之投資人與上開帳戶歷史交易明細資
      料所整理出投資人存匯款金額出處一覽表（均附於本院帳
      戶資料卷內），堪認匯智集團確有以上開制度名義向不特
      定多數人收受款項或吸收資金之事實，至臻明確。至起訴
      書認匯智集團吸收資金總額達21億729萬4501元，係誤將
      匯智集團於97年4月後，核發予投資人收執之資產總額憑
      證所載金額當作投資人實際交付之投資金額，然資產總額
      憑證所載債權係以上開制度原與投資人約定可得報酬每年
      加計10％金額，共加計5年計算投資人可得資產總額，此
      有資產總額憑證可按，並非投資人原始投資金額，公訴人
      以此計算匯智集團吸金總額，顯有所誤，附此敘明。
  ４、再查「中臺灣互助聯誼會」雖有民法合會、民間一般互助
      會之名，惟：（1）按「合會」（即一般民間所稱之互助
      會）者，謂由會首邀集二人以上為會員，互約「交付會款
      」及「標取合會金」之契約。其僅由會首與會員為約定者
      ，亦成立合會。前項「合會金」，係指「會首及會員應交
      付之全部會款」。又首期合會金不經投標，由會首取得，
      其餘各期由得標會員取得，民法第709條之1及709條之5定
      有明文。由此可見，一般民間之「互助會」，係會首與會
      員互助，合各人之會款而為合會金，除會首取得首期之合
      會金外，其餘各期合會金由其他會員（即會腳）標取，兼
      有儲蓄及賺取利息功能，是合會之本質在於特定會員間互
      助之功能，重在各期之合會金均由會員所交付，亦即活會
      （尚未標得合會金者）須繳交活會會款，而死會（已標得
      合會金者）則須繳交死會會款，此與一般交付存款者，僅
      領回自己之存款及賺取利息者迥異。而本件參加上開互助
      會之會員，得標時僅可領回自己所繳之各期會費乙情，業
      詳如前述，足認上開互助會得標會員並非領取合會所有會
      員之會費為合會金，用以互助，是上開互助會雖有合會外
      形，但無合會功能，實係以眾多參加之會員，每月存入一
      定款項，到期再領取所存之存款，並賺取高額之利息，與
      一般對不特定多數人經營零存整付之收受存款業務，並無
      不同（最高法院99年度台上字第4350號判決意旨參照）。
     （2）依民法第709條之7第2項規定：「會首應於前項期限
      內，代得標會員收取會款，連同自己之會款，於期滿之翌
      日前交付得標會員。…」。可見，民法合會會首每期應負
      責代收並轉交含會首本人之其餘全部會員之會款給得標者
      ，而屬「代收轉交」之性質，所收取會款之所有應歸屬於
      得標會員，會首並不得據為己有。然上開互助會之會首即
      被告湯涵雲與智資產管理公司指派被告謝博隆或李順成
      參加之第25會會員名額均無須支付任何會款，且亦未將所
      收取其餘會員之會款全數轉交予得標會員，而僅交付約定
      之金額，其餘均留存供匯智集團使用，亦詳如前述，此核
      與上開規定，大相逕庭。（3）又依民法第709條之8規定
      ：「會首非經會員全體之同意，不得將其權利及義務移轉
      於他人。會員非經會首及會員全體之同意，不得退會，亦
      不得將自己之會份轉讓於他人。」，考其立法源由乃因合
      會契約係基於會首與會員及會員與會員間彼此信任關係而
      成立，為強化合會契約之穩定性而特為上開規定，尤其是
      已得標之會員，因其於合會關係中僅有支付會款之義務，
      更不應許其任意退會。然上開互助會之得標會員領回約定
      之會款及未到期之服務會後，即可「獲利了結」，無須再
      繳交任何會費，且其餘未繳之月數悉數委託被告湯涵雲或
      智資產管理公司予以讓渡，已如前述，益徵上開互助會
      實核與民法合會或一般民間互助會截然有異。（4）再按
      合會會首及會員均以自然人為限，民法第709條之2第1項
      亦有明定，考其立法理由乃因合會為民間經濟互助之組織
      ，為防止合會經營企業化，造成巨額資金之集中，運用不
      慎，將有牴觸金融法規之虞，爰限制會首及會員之資格，
      非自然人不得為之。而上開互助會之會首，名義上雖係被
      告湯涵雲，然實際上均係由被告謝博隆等人共同組成之
      智資產管理公司為相關會務之決策及資金之管理、運用，
      堪認上開互助會亦與民法合會之規範顯相違背。（5）此
      外，一般民間互助會之運作通常係由會員出價競標，例外
      方依其約定，且會員隨著出價競標之標息不同，不一定每
      位會員都可獲取利潤；即互助會會員每期可否取得利潤，
      或利潤之多少，會隨得標者所出標息高低而有所不同。然
      上開互助會卻均一律以抽籤方式決定得標者，且於招募時
      即明確以獲利一覽表表明每一得標會員可獲得固定之報酬
      ，顯核與一般民間互助會之運作方式不同。綜上，上開「
      中臺灣互助聯誼會」雖有民間互助會之名，然實核與民法
      合會相關規定及一般民間互助會之運作均迥不相合，要難
      認其確係民間互助會，而不該當於銀行法第29條之1規定
      之視為收受存款行為，從而，辯護人以前揭情詞辯稱上開
      互助會僅屬一般民間互助會模式，並無違法云云，難認有
      據。另匯智開發公司所推行之「全國卡（含全國分期卡）
      」，其契約書中已載明係繳交入會費，申請加入全國卡之
      會員等語，並明定「會員權益自登記會館正式營運開始起
      算20年」等語，堪認該契約應係預購休閒會館會員卡之契
      約，且所繳交之入會費應係取得全國卡會員資格之代價，
      然匯智開發公司竟另以契約所未約定之輔助旅遊金名義按
      季或按月核發高額輔助旅遊金，顯係為藉此吸引不特人加
      入以吸收更多資金，實核與單純預購會員卡之性質不同；
      再匯智開發公司所推行之「在地卡」，其契約書明定「在
      地卡會員共同負有擔任促進乙方匯智龍城在地會員俱樂部
      之各方面完善規劃建議諮詢之責，並配合乙方所舉辦之相
      關活動，提供訊息進行交流。乙方為感謝甲方成為在地卡
      會員，並擔任會館會務之建議諮詢，願提供甲方再會管會
      務顧問諮詢交通、住宿等之各項補助費，其費用由公司公
      佈實施，以補貼甲方往來各地會館參觀或指導在地會員俱
      樂部所需費用，期間共計24個月。」等語，足見在地卡會
      員每月所領取之6千元性質為諮詢補助費，然匯智開發公
      司並未實際要求參加在地卡之會員需對匯智開發公司投資
      興建匯智龍城人文健身休閒會館，或所成立之AMIGO聯誼
      會為建議諮詢，甚係以每月可領取所投資本金4000元及利
      息2000元等語招募不特定人加入成為會員，此業據上開證
      人證述明確，並有在地卡會員契約書可按，顯見匯智開發
      公司僅係假藉發放諮詢補助費之名義，按月核發予參加之
      會員高額報酬，從而，匯智開發公司所推行之「匯智龍城
      會員卡專案」亦均應該當於銀行法第29條之1規定之視為
      收受存款行為，洵堪認定。
  ５、另按共同正犯，係共同實施犯罪行為之人，在共同意思範
      圍內，各自分擔犯罪行為之一部，相互利用他人之行為，
      以達其犯罪之目的，其成立不以全體均參與實施犯罪構成
      要件之行為為要件；參與犯罪構成要件之行為者，固為共
      同正犯；以自己共同犯罪之意思，參與犯罪構成要件以外
      之行為，或以自己共同犯罪之意思，事前同謀，而由其中
      一部分人實行犯罪之行為者，亦均應認為共同正犯，使之
      對於全部行為所發生之結果，負其責任（最高法院92年度
      臺上字第2824號判決意旨參照）。本件被告湯涵雲及李順
      成等人均係匯智集團之公司負責人，且與被告郭金耀及李
      進祥等復均實際參與匯智集團之經營分工，並均參與以上
      揭制度名義約定給付與本金顯不相當報酬之方式吸收資金
      ，而致如附表二所示之不特定會員加入，吸收資金之金額
      達10億8千19萬947元等情，業均詳如前述，匯智集團上開
      所為係違反銀行法第29條之1、第29條之規定甚明，而與
      銀行法第125條第1項前段、第3項之法人違反非銀行不得
      經營收受存款業務罪之構成要件相當；又被告湯涵雲等4
      人既均有實際參與集團決策、經營，且對公司以上開收受
      存款論之制度吸收資金均知之甚詳，並有參與招攬會員加
      入以收受存款論之吸收資金制度之業務，自堪認均已有內
      部分工之情形。雖被告李進祥主要職司匯智集團所投資工
      程之進行，然匯智集團係以所吸收資金進行相關投資工程
      ，已如前述，則其所為自亦屬集團經營以收受存款論之整
      體業務中不可分割之一部，足認其亦確有參與內部分工之
      行為無訛，是依前揭說明，自應認被告湯涵雲等4人均有
      犯意聯絡及行為分擔，而應對全部行為負共同正犯之責。
  ６、至被告湯涵雲等4 人以其等並無違法性認識云云置辯，然
      其等已於本院審理時明白供承上開互助會確核與一般民間
      互助會不同等情（見本院卷5第293頁），參以證人即業務
      員劉秋宜於警詢中證稱：謝博隆曾指示業務員，告訴會員
      匯智開發公司每月所發放之6000元為「車馬補助費」，以
      規避相關法令規定，其實彼此都心知肚明，該「車馬補助
      費」就是利息，因此重點是告知客戶參與在地卡之投資報
      酬率高達23.5%等語（第39宗卷第90頁）；證人即業務經
      理陳資門於警詢中亦證稱：公司主要收入為在地卡及全國
      卡會員之投資款項，會員投資款項性質為純粹投資，會員
      不負公司盈虧，也無權參與任何決策，公司係以高額報酬
      率吸引眾多會員加入，以加速會館之興建等語（第28宗卷
      第28、30頁）；另證人即處經理吳並修於偵訊中結證稱：
      公司以「優惠專案」、「在地卡方案」佐以發給車馬補助
      費之目的是為了吸引會員投資公司興建俱樂部，因為公司
      所有之土地為空地，一般銀行不會答應借貸，即使可以借
      貸，金額也很少，無法向銀行貸款來投資土地開發，故以
      高額報酬率吸引大眾投資，就如同投資股票、基金一樣等
      語（第28宗第56、57頁）；而證人即業務員張大卿則於警
      詢中證稱：「優惠專案」年報酬率較銀行放款利率高出近
      3 倍之原因是為了吸引投資人投資，因為如果年報酬率和
      銀行放款利率差不多，於招攬投資人時就沒有吸引力，公
      司給予投資人高報酬率是為了要募集資金進行公司休閒度
      假村的建設等語（第28宗卷第98頁），足徵匯智集團人員
      應知悉匯智集團係以上開制度吸收資金供集團使用，被告
      湯涵雲等4人既均擔任匯智集團內之要職，豈會對此情無
      所認識？其等辯稱並無違法性認識云云，要難採信。又被
      告湯涵雲等4人雖均亦有參與投資，然此種違法吸金案件
      往往係利用一般社會大眾貪圖厚利、冀望能快速致富之心
      態，誘引使其加入成為會員，是被告湯涵雲等4人無非亦
      係為貪求厚利，始行大量投入自有資金，縱然受有損失亦
      無解其成立本件違反銀行法犯行，是其此部分所辯，亦無
      從為其有利之認定，附此敘明。
三、綜上各節，被告湯涵雲等4人共同違反銀行法規定之非銀行
    不得經營收受存款業務之犯罪事證，已臻明確，其等所辯均
    屬卸責之詞，不足採信。從而，被告湯涵雲等4人上開犯行
    均堪認定，應分別依法論科。
、論罪科刑：
一、按銀行法第29條第1項規定，除法律另有規定外，非銀行不
    得經營收受存款、受託經理信託資金、公眾財產或辦理國內
    外匯兌業務；其違反此項規定者，應依同法第125條規定論
    處；所謂「收受存款」，依同法第5條之1規定，係指向不特
    定多數人收受款項或吸收資金，並約定返還本金或給付相當
    或高於本金之行為，又同法第29條之1規定，以借款、收受
    投資、使加入為股東或其他名義，向多數人或不特定之人收
    受款項或吸收資金，而約定或給付與本金顯不相當之紅利、
    利息、股息或其他報酬者，以收受存款論；故銀行法第125
    條關於處罰非銀行不得經營收受存款業務之規定，祇須行為
    人收受存款而合於上開要件且繼續反覆為之者，即足當之（
    最高法院89年度台上字第3583號判決意旨參照）。又按銀行
    法第125條第3項規定，法人犯前二項之罪者，處罰其行為負
    責人，係指因法人負責人有違反銀行法第29條第1項規定之
    行為，始予以處罰，並非代罰或轉嫁性質，凡參與吸金決策
    之法人負責人，固應論以銀行法第125條第3項之罪責，而知
    情承辦或參與吸收資金業務之職員，茍與法人之行為負責人
    或董事有犯意聯絡或行為分擔，依刑法第31條第1項規定，
    亦應論以該罪之共同正犯（最高法院93年度台上字第4156號
    、97年度台上字第5449號判決意旨參照）。是本件被告湯涵
    雲及李順成分別為匯智集團之公司負責人，其等與被告郭金
    耀及李進祥均實際參與匯智集團之經營，並以上開犯罪事實
    欄所載之「中臺灣互助聯誼會」及「匯智龍城會員卡專案」
    等名義，向不特定多數人吸收資金，並約定給付與本金顯不
    相當之報酬，核被告湯涵雲及李順成2人所為，均係法人之
    行為負責人違反銀行法所定除法律另有規定者外，非銀行不
    得經營收受存款業務之規定，應依銀行法第125條第1項前段
    、第3項論處；而被告郭金耀及李進祥雖不具銀行法第125條
    第3項之法人行為負責人之身分關係，然與具有行為負責人
    身分之被告湯涵雲及李順成共同犯上開違反銀行法犯行，亦
    應依刑法第31條第1項規定，共同依銀行法第125條第1項前
    段、第3項論處。被告湯涵雲及李順成2人與被告郭金耀、李
    進祥及同案被告謝博隆等人就上開違反銀行法犯行，均有犯
    意聯絡及行為分擔，應依刑法第28條規定論以共同正犯；而
    被告郭金耀及李進祥與具有行為負責人身分之被告湯涵雲、
    李順成與同案被告謝博隆等人共同犯上開違反銀行法犯行，
    亦應依刑法第31條第1項規定論以共同正犯。
二、公訴意旨雖認被告湯涵雲及郭金耀以上開「中臺灣互助聯誼
    會」名義吸收資金所為係涉犯銀行法第125條第1項後段之罪
    ，惟按銀行法第125條第1項規定：違反第29條第1項規定者
    ，處3年以上10年以下有期徒刑，得併科1千萬元以上2億元
    以下罰金。其犯罪所得達1億元以上者，處7年以上有期徒刑
    ，得併科2千5百萬元以上5億元以下罰金。其後段之規定，
    係以犯罪所得之金額為刑度加重之要件。所謂『犯罪所得』
    ，包括因犯罪直接取得之財物或財產上利益、因犯罪取得之
    報酬、前述變得之物或財產上利益等。故行為人於實行犯罪
    行為過程中所收取之他人財物，如依法律規定或契約約定仍
    須返還者，即非本條項後段所謂之犯罪所得。非銀行而經營
    收受存款、受託經理信託資金、公眾財產或辦理國內外匯兌
    業務者，其所取得他人之存款、信託資金、公眾財產或匯兌
    之款項，依其約定或業務之性質，均須返還或交付他人，自
    難逕認係其犯罪所得。僅在受託經理信託資金、公眾財產或
    辦理國內外匯兌業務業務時，所收取之管理費、手續費、匯
    率差額或其他名目之報酬，與前述變得之物或財產上之利益
    ，方屬其犯罪所得，此部分犯罪始有銀行法第125條第1項後
    段適用之可能。至於收受存款，依銀行法第5條之1規定，係
    指向不特定多數人收受款項或吸收資金，並約定返還本金或
    給付相當或高於本金之行為而言。換言之，必其取得款項、
    吸收資金，係出於合法之方法，但因經營收受存款業務未經
    依法核准、許可者，始足成立非銀行不得經營收受存款業務
    罪，如果行為人之取得款項，係基於不法原因如詐欺行為，
    因其並無『返還本金或給付相當或高於本金』之意思，縱有
    給付利息之約定，亦僅為詐取財物之手段而已，即非所謂之
    『收受存款』。經營收受存款業務所收取之款項或資金，既
    須依約定返還本金或給付高於本金予他人，應無前述之犯罪
    所得可言。從而，非銀行如僅違法經營收受存款業務，固仍
    應成立銀行法第125條第1項前段之罪，但無依同條項後段加
    重刑度之餘地，此乃該罪犯罪性質之特性使然（最高法院98
    年度台上字第2685號、99年度台上字第4128號判決意旨可資
    參照）。且按行為人於實行犯罪行為過程中所收取他人財物
    ，如依法律規定或契約約定仍須返還者，即非銀行法第125
    條第1項後段規定之犯罪所得（最高法院98年度台上字第
    7215號判決意旨亦可參照）。查本件匯智集團違法收受存款
    之金額固已逾億元，已如前述，然上開違法吸收資金制度既
    均係約定給付高於本金之報酬予參與投資之人，亦已詳如前
    述，參照前開最高法院判決意旨，自無銀行法第125條第1項
    後段之「犯罪所得」可言，而無依該條後段加重刑度之餘地
    ，是被告湯涵雲等人所為並不該當於銀行法第125條第1項後
    段之規定；又被告湯涵雲係匯智集團之公司負責人，而有違
    反銀行法第29條第1項、第29條之1等規定之行為，被告郭金
    耀雖非公司負責人，然與被告湯涵雲上開行為有犯意聯絡及
    行為分擔，依前開最高法院判決意旨，自均應共同論以銀行
    法第125條第3項之罪責。從而，公訴意旨認被告湯涵雲及郭
    金耀2人所為係犯銀行法第125條第1項後段之罪，容有所誤
    ，惟起訴之基本社會事實同一，爰依法變更起訴法條審理之
    。
三、又公訴意旨另認被告李順成及李進祥以上開「匯智龍城會員
    卡專案」吸收資金所為係犯刑法第339條第1項之詐欺取財罪
    ，惟：
（一）按「銀行法第125條第1項之罪，以違反第29條第1項，非
      銀行而經營收受存款、受託經理信託資金、公眾財產，或
      辦理國內外匯兌業務為要件。所謂收受存款或視為收受存
      款，係指同法第5條之1所規定，向不特定之多數人收受款
      項或吸收資金，並約定返還本金或給付相當或高於本金之
      行為；或同法第29條之1所規定，以借款、收受投資、使
      加入為股東或其他名義，向多數人或不特定之人收受款項
      或吸收資金，而約定或給付與本金顯不相當之紅利、利息
      、股息或其他報酬之以收受存款論之行為而言。從而行為
      人必須以前揭和平之方法向不特定之多數人收受款項或吸
      收資金，僅因其非銀行未經許可經營前揭業務者，始與該
      罪之構成要件相當。倘行為人係以詐欺之方法取得款項，
      該款項即屬於贓物，因其並無『返還本金、給付相當或高
      於本金』或『給付與本金顯不相當之紅利、利息、股息或
      其他報酬』之意思，縱佯為給付之約定，亦僅為施用詐術
      之手段而已，即非所謂之『收受存款』或『以收受存款論
      』之行為，而屬於刑法第339條第1項詐欺取財或修正前刑
      法第340條以犯詐欺罪為常業之範圍，要非銀行法第125條
      第1項之罪。兩者規範之行為不同，應予分辨。」最高法
      院98年度台上字第7466號判決意旨參照；又按「行為人於
      實行犯罪行為過程中所收取他人財物，如依法律規定或契
      約約定仍須返還者，即非銀行法第125條第1項後段規定之
      犯罪所得，亦不屬詐欺罪詐取之財物。蓋詐欺罪本質並無
      返還本金，或給付相當或高於本金之紅利或利息意思，與
      違反銀行法第29條之1非銀行收受存款之規定者（不含受
      託經理信託資金等或辦理國內外匯兌業務），就所取得他
      人之款項，依其約定或業務之性質，均須返還或交付他人
      ，其主觀上自始即有返還本金並給付利息之意思迥異。」
      最高法院98年度台上字第7215號判決意旨參照；再按「銀
      行法第125條第1項之罪，係以非銀行而經營收受存款、受
      託經理信託資金、公眾財產，或辦理國內外匯兌業務為要
      件。所謂收受存款，依同法第5條之1規定，係指向不特定
      之多數人收受款項、或吸收資金，並約定返還本金或給付
      相當或高於本金之行為而言。換言之，必其之取得款項、
      吸收資金，係出於合法方法，但因經營收受存款、吸收資
      金業務未經依法核准、許可為非法者，始成立違反非銀行
      不得經營收受存款業務罪；倘行為人之取得款項，自始即
      具有詐欺之意思，其自始無真正『返還本金或給付相當或
      高於本金』之意思，縱有給付利息之約定或給付一部分利
      息，亦僅為詐取財物之引人入殼方法而已，與銀行法第12
      5條第1項所謂之『收受存款』，並不相當，須以詐欺（或
      常業詐欺）罪論處，無成立銀行法第125條第1項之罪之餘
      地。」最高法院98年度台上字第7221號判決意旨參照；次
      按「銀行法第125條第1項之罪，以違反第29條第1項，非
      銀行而經營收受存款、受託經理信託資金、公眾財產，或
      辦理國內外匯兌業務為要件。所謂收受存款或視為收受存
      款，係指同法第5條之1所規定，向不特定之多數人收受款
      項或吸收資金，並約定返還本金或給付相當或高於本金之
      行為；或同法第29條之1所規定，以借款、收受投資、使
      加入為股東或其他名義，向多數人或不特定之人收受款項
      或吸收資金，而約定或給付與本金顯不相當之紅利、利息
      、股息或其他報酬之以收受存款論之行為而言。從而行為
      人必須以前揭和平之方法向不特定之多數人收受款項或吸
      收資金，僅因其非銀行未經許可經營前揭業務者，始與該
      罪之構成要件相當。倘行為人係以詐欺之方法取得款項，
      該款項即屬於贓物，因其並無『返還本金、給付相當或高
      於本金』或『給付與本金顯不相當之紅利、利息、股息或
      其他報酬』之意思，縱佯為給付之約定，亦僅為施用詐術
      之手段而已，即非所謂之『收受存款』或『以收受存款論
      』之行為，而屬於刑法第339條第1項詐欺取財或修正前刑
      法第340條常業詐欺之範圍，自非銀行法第125條第1項之
      罪。兩者規範之行為不同，應予分辨。」最高法院98年度
      台上字第4146號判決意旨參照。另按刑法第339條第1項詐
      欺取財罪之成立，以圖為自己或第三人不法之所有，以詐
      術使人將本人或第三人之物交付為要件；所謂以詐術使人
      交付，必須被詐欺人因其詐術而陷於錯誤，若其所用方法
      不能認為詐術，亦不致使人陷於錯誤，即不構成該罪，同
      有最高法院46年度台上字第260號判例可資參照。
（二）查被告李順成及李進祥與被告湯涵雲等人所共同經營之匯
      智集團迄97年4月間止，均有依約定發放報酬等情，業據
      上開投資人證述明確，並有匯智集團支付利息日期表及匯
      入投資人帳戶之交易往來明細等資料可按（詳見第53宗卷
      ）；參以證人即投資人李櫻霞於警詢中證稱：伊係因高額
      利息才投資，不清楚渡假村有無真正興建、營運等語（第
      6宗卷第215頁），證人即投資人張進國、劉敏榕、鄭育麟
      、陳鳳嬌、廖學卿、林麗惠、盧道仁亦均於警詢中明白證
      稱係因各該方案可獲得高額報酬而參與投資等語（第51宗
      卷第184、192、198、207、223、231頁、第39宗卷第115
      頁），堪認渠等加入匯智集團所推行上開制度之動機係因
      可領取高額且快速回本之報酬而來，非為成為休閒會館會
      員之目的而加入，且渠等實際上亦無對會館之興建有所關
      注，或提供任何諮詢建議，足見投資人係在其個人審慎評
      估上開可領得高額報酬之條件後，才交付投資款項，並非
      經由被告等人施用詐術而陷於錯誤所致。再者，被告湯涵
      雲等4人亦陳明匯智集團確有以向投資人所收取之資金購
      置不動產，並進行休閒會館之興建，其中高雄觀音山休閒
      會館完工近9成等情（見本院卷卷2第1頁）；證人呂春慧
      亦於警詢中證稱：94年間公司即有委請勝威顧問有限公司
      申請開發休閒會館，高雄觀音山之休閒會館已完成9成，
      其餘會館均未完成，匯智開發公司名下有許多不動產，有
      部分不動產則係登記於謝曜俊、湯涵雲及李進祥名下等語
      （第7宗卷第138-140頁）；另證人張文馨於警詢中亦證稱
      ：高雄會館已有興建部分主體工程，全省會館則有整地或
      部分施工等語（第6宗卷第5頁）；而證人即投資人惠文玲
      於警詢中則證稱：伊曾去看過宜蘭、高雄2處休閒渡假村
      之工程，高雄會館有興建部分主體，但未完工，宜蘭處所
      則尚在整地階段等語（第7宗卷第370頁）；復有扣案之匯
      智事業開發股份有限公司不動產財產登錄細目表及台中市
      北屯區○○段150、204地號土地等29宗「不動產財產登錄
      表」（扣案編號：B-23，見第48宗卷第7-91頁）、匯智開
      發公司「全國財產稅總歸戶財產查詢清單」及土地登記簿
      謄本（第34宗卷第4-34頁）、被告李進祥提出之「全國財
      產稅總歸戶財產查詢清單」（匯智集團所有登記於其名下
      之不動產，第1宗第253-260頁）、被告郭金耀提出之匯智
      集團所有之10筆土地及建物設定抵押登記謄本（第7宗卷
      第46-65頁）、被告李進祥提出之匯智集團95、96年度各
      工程廠商請款明細及96、97年度工程請款單、估價單、估
      驗單等資料（本院卷2第48- 168頁、第266-329頁）、台
      中大坑匯智生活會館開發資料（含向台中市政府申請許可
      開發之函文、工程配置圖、作業流程、會館電腦模擬示意
      圖，本院卷2第170-182頁）、匯智觀音山休閒飯店俱樂部
      資料（本院卷2第184頁）、宜蘭匯智龍城立面圖、宜蘭縣
      政府建設局使用執照、工程進行照片（本院卷2第185-194
      頁）、匯智開發公司工程部待辦追蹤事項紀錄、會議紀錄
      、工程週報表等資料（本院卷2第196-264頁）及匯智龍城
      人文健身休閒會館「在地卡、全國卡、AMIGO聯誼會」專
      案DM、匯智龍城人文健身休閒會館AMIGO CLUB 2007勘查
      實錄觀光介紹廣告DM、匯智事業開發股份有限公司營運營
      收償還企劃書（分見第7宗卷第66-128頁、第39宗卷第1-9
      頁）在卷足參，顯見被告等人所共同經營之匯智集團確有
      以所吸收資金投資興建休閒會館等情，實難認被告等人係
      以興建休閒會館乙節為幌子，而有詐騙投資人入會之犯行
      ，則渠等收受參加會員繳納之資金，主觀上亦難認有何不
      法所有之意圖。
（三）從而，本件既無證據足認投資人係因被告等人施用詐術陷
      於錯誤而交付投資款項，亦無證據足認被告等人係自始即
      基於詐欺之意思，而佯以約定給付與本金顯不相當之報酬
      ，自難認被告等人係以非法方法取得款項、吸收資金；惟
      其等共同為匯智集團之行為負責人，而從事非銀行未經許
      可經營收受存款、吸收資金之業務，核與銀行法第125條
      第3項、第1項之構成要件相當，是被告李順成及李進祥此
      部分所為自應論以銀行法第125條第3項之罪，公訴意旨認
      被告李順成及李進祥2人此部分所為係犯刑法第339條第1
      項之詐欺取財罪，容有所誤，惟起訴之基本社會事實同一
      ，爰依法變更起訴法條審理之。
四、復按刑事法若干犯罪行為態樣，本質上原具有反覆、延續實
    行之特徵，立法時既予特別歸類，定為犯罪構成要件之行為
    要素，則行為人基於概括之犯意，在密切接近之一定時、地
    持續實行之複次行為，倘依社會通念，於客觀上認為符合一
    個反覆、延續性之行為觀念者，於刑法評價上，即應僅成立
    一罪。學理上所稱「集合犯」之職業性、營業性或收集性等
    具有重複特質之犯罪均屬之；再銀行法第29條所謂之業務，
    係指反覆同種類行為為目的之社會活動而言，同一人在同一
    處所，違反銀行法規定而經營銀行業務，應不得再以連續犯
    論處（最高法院95年度台上字第1079號、93年度台上字第
    2588號判決意旨參照）。被告湯涵雲等4人自95年7月25日起
    至97年4月間匯智集團因財務惡化無法繼續發放報酬止，先
    後多次為非銀行不得經營收受存款業務之犯行，依社會客觀
    通念，符合一個反覆、延續性之行為觀念，應屬集合犯之實
    質上一罪關係，均應各論以一罪。又被告湯涵雲及郭金耀以
    上開「中臺灣互助聯誼會」制度名義向如附表二編號第499
    號以下之投資人吸收資金及以「匯智龍城會員卡專案」制度
    名義向如附表二所示之投資人吸收資金，而共同非法經營視
    為收受存款業務行為等部分，雖未據公訴人起訴，然因與檢
    察官已起訴之違反銀行法部分事實具有集合犯之實質上一罪
    關係，已如前述，基於審判不可分原則，應為起訴效力所及
    ，自應併予審理之；至被告李順成及李進祥亦有參與以上開
    「中臺灣互助聯誼會」制度名義吸收資金而共同非法經營視
    為收受存款業務之行為，此部分雖未據公訴人起訴，然既與
    檢察官已起訴之以「匯智龍城會員卡專案」名義吸收資金部
    分事實具有集合犯之實質上一罪關係，亦為起訴效力所及，
    當應併予審理之，均附此敘明。
五、爰審酌被告湯涵雲等4人犯罪之動機、目的均僅為一己之私
    利，且違法經營以收受存款論之業務，時間長達近2年，所
    吸收資金之金額高達10億8千79萬947元，投資人數逾數百餘
    人，嚴重影響廣大投資人之權益，且對國家及金融交易秩序
    之管理造成重大之危害，犯罪手段實值非難；復考量被告等
    4人擔任各該職務之重要性、其等參與上開犯罪之程度及因
    而所獲得之利益，參以被告湯涵雲、李順成及郭金耀3人事
    後均有依共同被告謝博隆之指示要求業務員收回投資人所持
    相關資料，被告李進祥則依被告謝博隆之指示，將其名下匯
    智集團所有如犯罪事實所示之不動產分別以出賣或以設定抵
    押權後再移轉等方式，轉讓予蔡熠鈴、余俊麟、楊順裕等人
    ，所得款項全交由共同被告謝博隆等情，除據被告等人自承
    在卷外，並據前揭投資人及證人邱保琪、余俊麟、楊順裕（
    第35宗卷第22-27頁）證述明確，復有證人余俊麟提出之謝
    博隆借款土地設抵押切結書、土地所有權買賣移轉契約書、
    土地登記清冊、土地所有權狀、余俊麟買受李進祥名下新竹
    辦公室價金支付證明之支票1紙（第35宗卷第29-43頁）、被
    告李進祥提出之將北屯區○○段253地號賣予蔡熠鈴之土增
    稅及價金匯款資料及土地買賣契約書、將桃園市○○段1466
    及1611地號土地設定抵押予楊順裕後，再過戶予楊順裕之「
    保管書」、「本票」、「同意書及附件」、將北屯區○○段
    167-1、大富段150、204、大榮段359、328、380地號土地設
    定抵押予余俊麟之切結書、將新竹市○○段74地號土地、21
    75及2141建號建物賣予余俊麟之價金支付證明支票、將北屯
    區○○段712地號土地抵押予余俊麟之切結書（第35宗卷第
    83-110頁）等在卷可憑，均已嚴重影響投資人事後之追償，
    且渠等復未能積極提出解決方案與投資人達成協調，犯罪後
    否認犯行之態度亦無從為其等有利之審酌等一切情狀，分別
    量處如主文所示之刑，以資懲儆。
六、末按犯本法之罪，因犯罪所得財物或財產上利益，除應發還
    被害人或得請求損害賠償之人外，屬於犯人者，沒收之；如
    全部或一部不能沒收時，追徵其價額或以其財產抵償之，銀
    行法第136條之1固定有明文，且此屬沒收之特別規定。惟依
    前述最高法院98年度台上字第2685號判決意旨，本件被告等
    人所吸收之資金，即投資人所交付之款項，依約均應發還予
    投資人，均非屬被告等人之犯罪所得，自無從依銀行法第13
    6 條之1規定宣告沒收。至扣案如附表三所示之物，均係屬
    匯智集團所有之物，並非被告湯涵雲等4人或共犯謝博隆等
    人所有之物，復均非屬違禁物，核與刑法第38條沒收之規定
    有間，亦無從併予宣告沒收，均附此敘明。
據上論斷，應依刑事訴訟法第299條第1項前段、第300條，銀行
法第125條第1項前段、第3項，刑法第11條前段、第28條、第31
條第1項，判決如主文。
本案經檢察官謝志遠到庭執行職務。
中    華    民    國   100    年    8     月    26    日
                刑事第五庭  審判長法  官  王邁揚
                                  法  官  林慧欣
                                  法  官  簡璽容
以上正本證明與原本無異。
如不服本判決應於收受送達後十日內向本院提出上訴書狀，其未
敘述上訴之理由者，並得於提起上訴後十日內向本院補提理由書
（均須按他造當事人之人數附繕本）「切勿逕送上級法院」。
                                  書記官   張雅如
中    華    民    國   100    年    8     月    26    日
附錄論罪科刑法條：
銀行法第125條
違反第 29 條第 1 項規定者，處 3 年以上 10 年以下有期徒刑
，得併科新臺幣 1 千萬元以上 2 億元以下罰金。其犯罪所得達
新臺幣 1 億元以上者，處 7 年以上有期徒刑，得併科新臺幣
2500 萬元以上 5 億元以下罰金。
經營銀行間資金移轉帳務清算之金融資訊服務事業，未經主管機
關許可，而擅自營業者，依前項規定處罰。
法人犯前二項之罪者，處罰其行為負責人。